---
title: 'Limpeza do ESEB para trabalho final'
author: "Amanda Freitas"
date: '2022-11-29'
output:
  html_document: default
  pdf_document: default
---

```{r setup, include=FALSE}
knitr::opts_chunk$set(message = F, warning = F, paged.print = T)
```

```{r include=FALSE}
library(tidyverse)
library(tidylog)
library(tidyr)
library(data.table)
library(readr)
library(ggplot2)
library(foreign)
library(readxl)
library(stargazer)
library(haven)
#install.packages("labelled")
library(labelled)
```


# ESEB-2018 ESTUDO ELEITORAL BRASILEIRO - Análise inicial dos dados
https://www.cesop.unicamp.br/por/banco_de_dados/v/4538

```{r Reading data, include=FALSE}
#Reading ESEB 2018 data from SPSS format
data <- haven::read_sav("ESEB/04622.sav", user_na = FALSE)

head(data)

#Reading excel file provided by ESEB with information on variables
information_variables <- read_excel("ESEB/info_vars.xlsx")

head(information_variables)

```

```{r Removing useless columns, include=FALSE}
#Removing columns that won't be needed
working_data <- data %>% 
  select(-entrevistador, - A1_Nquest, - peso, -tempo_entrevista, -DIAENTR, -MESENTR, -ANOENTR)
```


# Operacionalização das variáveis

- *Uso de redes sociais para informação política*
P25. Qual destes meios o(a) sr(a) mais utiliza para se informar sobre política? (RU)
1-Jornais e Revistas
2-Noticiário da TV
3-Rádio
4-Blogs da internet
5-Redes sociais, Facebook, twitter, whatsapp
6-Conversa com amigos e familiares
7-Conversa com colegas de trabalho
8-Busca no Google
9-Não se informa sobre política (ESPONTÂNEA) _ PULE PARA P27
10-Nenhum destes (ESPONTÂNEA) - PULE PARA P27
88 NÃO SABE
99 NÃO RESPONDEU



- *Adesão democrática*
P08. Algumas pessoas dizem que a democracia é sempre melhor que qualquer outra forma de governo.
Para outros, em algumas situações é melhor uma ditadura do que uma democracia. Qual destas
afirmações é mais parecida com sua forma de pensar? (RU)
1 ( ) A democracia é sempre melhor que qualquer outra forma de governo
2 ( ) Em algumas situações é melhor uma ditadura do que uma democracia
3 ( ) Tanto faz / nenhuma das duas é melhor (espontânea)
8 ( ) Não sabe (espontânea)
9 ( ) Não respondeu (espontânea)

- *Satisfação com a democracia*
Q21. De uma maneira geral, o(a) sr(a) está muito satisfeito(a), satisfeito(a), pouco satisfeito(a) ou
nada satisfeito(a) com o funcionamento da democracia no Brasil? (RU)
1 ( ) Muito satisfeito(a)
2 ( ) Satisfeito(a)
3 ( ) Nem satisfeito(a), nem insatisfeito(a) (espontânea)
4 ( ) Pouco satisfeito(a)
5 ( ) Nada satisfeito(a)

NAs
8 ( ) Não sabe (espontânea)
7 ( ) Não respondeu (espontânea)


- *Educação*

Devido as diferenças nos sistemas educacionais de cada país, ao invés de utilizar uma variável categórica que diferencie entre faixas de escolaridade (ensino fundamental, médio, superior etc), utilizarei anos completos de escolaridade:

D3. Escolaridade: Até que série o(a) sr(a) estudou e concluiu?
01( ) Analfabeto/ Nunca frequentou escola
02( ) Primário incompleto (até 3ª série ou 4º ano do ensino fundamental)
03( ) Primário completo (4ª.série ou 5º ano do ensino fundamental)
04( ) Ginásio incompleto (até 7ª série ou 8º ano do ensino fundamental)
05( ) Ginásio completo (8ª série ou 9º ano do ensino fundamental)
06( ) Colegial incompleto (até 2ª série do ensino médio)
07( ) Colegial completo (3ª série do ensino médio)
08( ) Ensino universitário incompleto ou especialização (técnico após
ensino médio)
09( ) Ensino universitário completo
10( ) Pós-graduação ou mais

- *Acreditar em Fraude Eleitoral*

P05. De forma geral, você acredita que as eleições no Brasil são confiáveis ou são objeto de fraude?
(ESTIMULADA E RU)
1.As eleições são confiáveis
2.São objetos de fraude

NAs
8.NÃO SABE
9.NÃO RESPONDEU


Q21 Satisfação com a democracia
P08 Adesão democrática
P25 Internet e redes sociais para informação política


- *Voto em Bolsonaro*
Q12P2-b. Em quem O(A) SR(A) votou para presidente no SEGUNDO turno 

01 Fernando Haddad (PT)
02 Jair Bolsonaro (PSL)

NAs
50 - Anulou o voto (NÃO LER)
60 - Votou em branco (NÃO LER)
98 - Não sabe /Não lembra (NÃO LER)
97 - Não Respondeu (NÃO LER)
99 - missing

# Selecting variables

```{r Selecting and renaming useful variables, include=FALSE}
#selecting useful variables
working_data <- working_data %>% 
  select(D1A_ID, D2_SEXO, D3_ESCOLA, UF, CID, P5, Q21, P8, P25, Q12P2_B) %>%
  #renaming for more useful names
  rename(idade = D1A_ID, 
         sexo = D2_SEXO,
         escolaridade = D3_ESCOLA,
         UF = UF,
         Municipio = CID,
         fraude_eleicoes = P5,
         satisfacao_demo = Q21,
         adesao_demo = P8,
         redes_sociais = P25,
         voto_segundo_turno_2018 = Q12P2_B)
```

# Creating dummies

```{r Dropping NA Values, include=FALSE}
#dropping NA values
working_data <- working_data %>% 
  filter(adesao_demo != 8 & adesao_demo != 9) %>% 
  filter(fraude_eleicoes != 9 & fraude_eleicoes != 8) %>% 
  filter(satisfacao_demo != 8 & satisfacao_demo != 9) %>% 
  filter(redes_sociais != 88 & redes_sociais != 99) %>% 
  filter(voto_segundo_turno_2018 != 50 & voto_segundo_turno_2018 != 60 & voto_segundo_turno_2018 != 97 & voto_segundo_turno_2018 != 98 & voto_segundo_turno_2018 != 99)
```

```{r Dummy redes sociais principal meio, include=FALSE}
#criando a dummy de redes sociais
#respondeu que o meio que mais utiliza é redes sociais - 5 = 1
#demais respostar = 0
working_data <- working_data %>% 
  mutate(dummy_redes = case_when(redes_sociais == 5 ~ 1,
                                      redes_sociais != 5 ~ 0))
```

```{r Dummy crença em fraude eleitoral, include=FALSE}
#criando a dummy de fraude eleicoes
#1.As eleições são confiáveis - fraude_eleicoes
# 2 - eleições são objeto de fraude - nao_fraude_eleicoes
working_data <- working_data %>% 
  mutate(dummy_fraude = case_when(fraude_eleicoes == 1 ~ 1,
                                 fraude_eleicoes == 2 ~ 0))
```

```{r Dummy satisfação com a democracia, include=FALSE}
#1 e 2 - muito satisfeito e satisfeito vai virar satisfeito
#3 e 4 e 5 nem satisfeito pouco satisfeito e nada satisfeito vai virar insatisfeito
#3, 7 e 8 saem
working_data <- working_data %>% 
  filter(satisfacao_demo != 7) %>% 
  mutate(dummy_satisfeito = case_when(satisfacao_demo == 1 ~ 1,
                                     satisfacao_demo == 2 ~ 1,
                                     satisfacao_demo == 3 ~ 0,
                                     satisfacao_demo == 4 ~ 0,
                                     satisfacao_demo == 5 ~ 0))

```

```{r Dummy adesão democrática, include=FALSE}
#a democracia é sempre melhor que qualquer forma de gov 1 = adepto
#Em algumas situações é melhor uma ditadura do que uma dem 2 e tanto faz = nao_adepto
working_data <- working_data %>% 
  mutate(dummy_adepto_demo = case_when(adesao_demo == 1 ~ 1,
                                 adesao_demo == 2 ~ 0))
```

```{r Dummy voto em Bolsonaro no 2o turno de 2018, include=FALSE}
#1 - voto em hadadd na dummy vira 0
# 2 voto em Bolsonaro - na dummy vira 1
working_data <- working_data %>% 
  mutate(dummy_bolsonaro = case_when(voto_segundo_turno_2018 == 2 ~ 1,
                                   voto_segundo_turno_2018 == 1 ~ 0))
```

```{r Dummy mulher, include=FALSE}
#1 = mulher
#2 = homem
working_data <- working_data %>% 
  mutate(dummy_mulher = case_when(sexo == 2 ~ 1,
                                  sexo == 1 ~ 0))
```


```{r dummy ensino superior completo, include=FALSE}
#ensino superior e pós (8 e 9) = 1
#demais = 0 (0, 1, 2, 3,4 5, 6, 7)
working_data <- working_data %>% 
  mutate(dummy_superior = case_when(escolaridade == 8 ~ 1,
                                    escolaridade == 9 ~ 1,
                                    escolaridade == 0 ~ 0,
                                    escolaridade == 1 ~ 0,
                                    escolaridade == 2 ~ 0,
                                    escolaridade == 3 ~ 0,
                                    escolaridade == 4 ~ 0,
                                    escolaridade == 5 ~ 0,
                                    escolaridade == 6 ~ 0,
                                    escolaridade == 7 ~ 0))

```


```{r Interação: ser homem E acreditar em fraude eleitoral, include=FALSE}
#dummy mulher = 0 E dummy fraude = 1 vira 1 (homem acredita em fraude)
#dummy mulher = 0 E dummy fraude = 0 vira 0 (homem não acredita em fraude)
# dummy mulher = 1 E dummy fraude = 1 vira 0 (mulher acredita em fraude)
# dummy mulher = 1 E dummy fraude = 0 vira 0 (mulher não acredita em fraude)

working_data <- working_data %>% 
  mutate(dummy_interacao_homem_fraude = case_when(
    dummy_mulher == 0 & dummy_fraude == 1 ~ 1,
    dummy_mulher == 0 & dummy_fraude == 0 ~ 0,
    dummy_mulher == 1 & dummy_fraude == 1 ~ 0,
    dummy_mulher == 1 & dummy_fraude == 0 ~ 0,))

```

```{r Interação: não ter superior completo E acreditar em fraude, include=FALSE} 
#dummy_superior == 0 & dummy_fraude == 1 vira 1 (Não tem superior e acredita em fraude)
#dummy_superior == 0 & dummy_fraude == 0 vira 0 (não tem superior e não acredita em fraude)
#dummy_superior == 1 & dummy_fraude == 1 vira 0 (tem superior e acredita em fraude)
#dummy_superior == 1 & dummy_fraude == 0 (tem superior e não acredita em fraude)
working_data <- working_data %>% 
  mutate(dummy_interacao_superior_fraude = case_when(
    dummy_superior == 0 & dummy_fraude == 1 ~ 1,
    dummy_superior == 0 & dummy_fraude == 0 ~ 0,
    dummy_superior == 1 & dummy_fraude == 1 ~ 0,
    dummy_superior == 1 & dummy_fraude == 0 ~ 0))
```

# Exporting clean database
 
```{r Salvando a base limpa, include=FALSE}
base_limpa <- working_data %>% 
  select(dummy_bolsonaro, dummy_fraude, dummy_redes, dummy_satisfeito, dummy_adepto_demo, dummy_mulher, dummy_superior, dummy_interacao_homem_fraude, dummy_interacao_superior_fraude) %>% 
  rename(bolsonaro = dummy_bolsonaro,
         fraude_eleitoral = dummy_fraude, 
         redes_sociais = dummy_redes, 
         satisfeito_demo = dummy_satisfeito, 
         adepto_demo = dummy_adepto_demo, 
         mulher = dummy_mulher, 
         superior_pos = dummy_superior, 
        interacao_homem_fraude = dummy_interacao_homem_fraude, 
        interacao_superior_fraude = dummy_interacao_superior_fraude)

write.csv(base_limpa, "base_limpa_trab.csv")
```

