---
title: "Modelos Regressão Logit ESEB"
author: "Amanda Freitas"
date: '2022-11-29'
output:
  html_document: default
  pdf_document: default
---

```{r setup, include=FALSE}
knitr::opts_chunk$set(message = F, warning = F, paged.print = T)
```

```{r include=FALSE}
library(tidyverse)
library(tidylog)
library(tidyr)
library(data.table)
library(readr)
library(ggplot2)
library(foreign)
library(readxl)
library(stargazer)
library(haven)
#install.packages("labelled")
library(labelled)
library(knitr)
```


# Lendo base e variáveis

```{r Importando base limpa, include=FALSE}
dados <- read.csv("base_limpa_trab.csv") %>% 
  select(-X)

head(dados)
colnames(dados)
```

*bolsonaro -> 1 é votar nele no 2o turno e 0 é não votar

*fraude_eleitoral -> 1 é acreditar em fraude eleitoral e 0 é não acreditar

*redes_sociais -> 1 é usar as redes sociais como principal fonte de informação política e 0 é usar outros meios como principal fonte de informação política

*satisfeito_demo -> 1 é estar muito satisfeito ou satisfeito com a democracia e 0 é estar insatisfeito, dizer que tanto faz

*adepto_demo -> 1 é acreditar que a democracia é a melhor forma de governo e 0 é acreditar que as vezes uma ditadura é melhor

*mulher -> 1 é ser mulher e 0 é ser homem

*superior_pos -> 1 é ter ensino superior completo pra cima e 0 é ter só até o ensino médio completo


bolsonaro
fraude_eleitoral
redes_sociais
satisfeito_demo
adepto_demo
mulher
superior_pos


------------------

# Frequencias vars sozinhas

## bolsonaro

$$p = prob(bolsonaro = 1)$$

Frequência absoluta:
```{r echo=FALSE}
table(dados$bolsonaro)
```

Frequência relativa:
```{r echo=FALSE}
table(dados$bolsonaro)/nrow(dados)*100
```

```{r include=FALSE}
log_bolsonaro <- dados %>% 
  glm(bolsonaro ~ 1, family = "binomial", data = .)
```

```{r echo=FALSE, results='asis'}
stargazer(log_bolsonaro,
          confint = T,
          digits = 3,
          type = "html")
```



## fraude_eleitoral
## redes_sociais
## satisfeito_demo
## adepto_demo
## mulher
## superior_pos

----------

# Frequências com Bolsonaro

## bolsonaro e fraude_eleitoral
## bolsonaro e redes_sociais
## bolsonaro e satisfeito_demo
## bolsonaro e adepto_demo
## bolsonaro e mulher
## bolsonaro e superior_pos
