---
title: 'Internet e adesão democrática: análise de regressão com base nos dados do
  European Social Survey - onda 11 - 2020'
author: "Amanda Freitas"
date: '2022-11-29'
output:
  html_document: default
  pdf_document: default
---

```{r setup, include=FALSE}
knitr::opts_chunk$set(message = F, warning = F, paged.print = T)
```

```{r include=FALSE}
library(tidyverse)
library(tidylog)
library(tidyr)
library(data.table)
library(readr)
library(ggplot2)
library(foreign)
library(readxl)
library(stargazer)
library(haven)
#install.packages("labelled")
library(labelled)
```


# ESEB-2018 ESTUDO ELEITORAL BRASILEIRO - Análise inicial dos dados
https://www.cesop.unicamp.br/por/banco_de_dados/v/4538

```{r include=FALSE}
#Reading ESEB 2018 data from SPSS format
data <- haven::read_sav("ESEB/04622.sav", user_na = FALSE)

#Reading excel file provided by ESEB with information on variables
information_variables <- read_excel("ESEB/info_vars.xlsx")

```

```{r include=FALSE}
#Removing columns that won't be used
working_data <- data %>% 
  select(-entrevistador, - A1_Nquest, - peso, -tempo_entrevista, -DIAENTR, -MESENTR, -ANOENTR)
```

D09 Renda
D3 Escolaridade
P05 sofisticação política
Q21 Satisfação com a democracia
P08 Adesão democrática
P25 Internet e redes sociais para informação política

## Operacionalização das variáveis com os dados do ESEB


### Variáveis de interesse

- *Uso de internet para informação política*
P25. Qual destes meios o(a) sr(a) mais utiliza para se informar sobre política? (RU)
1-Jornais e Revistas
2-Noticiário da TV
3-Rádio
4-Blogs da internet
5-Redes sociais, Facebook, twitter, whatsapp
6-Conversa com amigos e familiares
7-Conversa com colegas de trabalho
8-Busca no Google
9-Não se informa sobre política (ESPONTÂNEA) _ PULE PARA P27
10-Nenhum destes (ESPONTÂNEA) - PULE PARA P27
88 NÃO SABE
99 NÃO RESPONDEU



- *Adesão democrática*
P08. Algumas pessoas dizem que a democracia é sempre melhor que qualquer outra forma de governo.
Para outros, em algumas situações é melhor uma ditadura do que uma democracia. Qual destas
afirmações é mais parecida com sua forma de pensar? (RU)
1 ( ) A democracia é sempre melhor que qualquer outra forma de governo
2 ( ) Em algumas situações é melhor uma ditadura do que uma democracia
3 ( ) Tanto faz / nenhuma das duas é melhor (espontânea)
8 ( ) Não sabe (espontânea)
9 ( ) Não respondeu (espontânea)


### Controles

- *Satisfação com a democracia*
Q21. De uma maneira geral, o(a) sr(a) está muito satisfeito(a), satisfeito(a), pouco satisfeito(a) ou
nada satisfeito(a) com o funcionamento da democracia no Brasil? (RU)
1 ( ) Muito satisfeito(a)
2 ( ) Satisfeito(a)
3 ( ) Nem satisfeito(a), nem insatisfeito(a) (espontânea)
4 ( ) Pouco satisfeito(a)
5 ( ) Nada satisfeito(a)
8 ( ) Não sabe (espontânea)
7 ( ) Não respondeu (espontânea)


- *Educação*

Devido as diferenças nos sistemas educacionais de cada país, ao invés de utilizar uma variável categórica que diferencie entre faixas de escolaridade (ensino fundamental, médio, superior etc), utilizarei anos completos de escolaridade:

D3. Escolaridade: Até que série o(a) sr(a) estudou e concluiu?
01( ) Analfabeto/ Nunca frequentou escola
02( ) Primário incompleto (até 3ª série ou 4º ano do ensino fundamental)
03( ) Primário completo (4ª.série ou 5º ano do ensino fundamental)
04( ) Ginásio incompleto (até 7ª série ou 8º ano do ensino fundamental)
05( ) Ginásio completo (8ª série ou 9º ano do ensino fundamental)
06( ) Colegial incompleto (até 2ª série do ensino médio)
07( ) Colegial completo (3ª série do ensino médio)
08( ) Ensino universitário incompleto ou especialização (técnico após
ensino médio)
09( ) Ensino universitário completo
10( ) Pós-graduação ou mais

- *Sofisticação Política*

Há muitas formas de operacionalizar o conceito de sofisticação política. O ESS tem um conjunto de variáveis agrupadas na categoria "understanding of democracy". Dentro dessa categoria, para o presente trabalho, será utilizada a questão que indaga os entrevistados sobre a importância de eleições livres para a democracia.

P05. De forma geral, você acredita que as eleições no Brasil são confiáveis ou são objeto de fraude?
(ESTIMULADA E RU)
1.As eleições são confiáveis
2.São objetos de fraude
8.NÃO SABE
9.NÃO RESPONDEU


D3 Escolaridade
P05 sofisticação política
NA - 8 e 9

Q21 Satisfação com a democracia
P08 Adesão democrática
P25 Internet e redes sociais para informação política


- *Q12P2_B - Em quem votou no segundo turno*


Q12P2-b. Em quem O(A) SR(A) votou para presidente no SEGUNDO turno 

01 Fernando Haddad (PT)
02 Jair Bolsonaro (PSL)

50 - Anulou o voto (NÃO LER)
60 - Votou em branco (NÃO LER)
98 - Não sabe /Não lembra (NÃO LER)
97 - Não Respondeu (NÃO LER)
99 - missing

```{r include=FALSE}
#selecting useful variables
working_data <- working_data %>% 
  select(D1A_ID, D2_SEXO, D3_ESCOLA, UF, CID, P5, Q21, P8, P25, Q12P2_B) %>%
  #renaming for more useful names
  rename(idade = D1A_ID, 
         sexo = D2_SEXO,
         escolaridade = D3_ESCOLA,
         UF = UF,
         Municipio = CID,
         fraude_eleicoes = P5,
         satisfacao_demo = Q21,
         adesao_demo = P8,
         redes_sociais = P25,
         voto_segundo_turno_2018 = Q12P2_B)
```

```{r include=FALSE}
#dropping NA values
working_data <- working_data %>% 
  filter(adesao_demo != 8 & adesao_demo != 9) %>% 
  filter(fraude_eleicoes != 9 & fraude_eleicoes != 8) %>% 
  filter(satisfacao_demo != 8 & satisfacao_demo !=9) %>% 
  filter(redes_sociais != 88 & redes_sociais != 99) %>% 
  filter(voto_segundo_turno_2018 != 50 & voto_segundo_turno_2018 != 60 & voto_segundo_turno_2018 != 97 & voto_segundo_turno_2018 != 98 & voto_segundo_turno_2018 != 99)
```

```{r include=FALSE}
#criando a dummy de redes sociais
#respondeu que o meio que mais utiliza é redes sociais - 5 = 1
#demais respostar = 0
working_data <- working_data %>% 
  mutate(dummy_redes = case_when(redes_sociais == 5 ~ 1,
                                      redes_sociais != 5 ~ 0)) %>% 
  mutate(nao_dummy_redes = case_when(dummy_redes == 0 ~ 1,
                                     dummy_redes == 1 ~ 0))
```

```{r}
#criando a dummy de fraude eleicoes
#1.As eleições são confiáveis - fraude_eleicoes
# 2 - eleições são objeto de fraude - nao_fraude_eleicoes
working_data <- working_data %>% 
  mutate(dummy_fraude = case_when(fraude_eleicoes == 1 ~ 1,
                                 fraude_eleicoes == 2 ~ 0)) %>% 
  mutate(nao_dummy_fraude = case_when(fraude_eleicoes == 1 ~ 0,
                                     fraude_eleicoes == 2 ~ 1))

```

```{r include=FALSE}
# criando a dummy de Satisfação com a democracia
#1 e 2 - muito satisfeito e satisfeito vai virar satisfeito
#4 e 5 pouco satisfeito e nada satisfeito vai virar insatisfeito
#3, 7 e 8 saem
working_data <- working_data %>% 
  filter(satisfacao_demo != 3) %>% 
  filter(satisfacao_demo != 7) %>% 
  mutate(dummy_satisfeito = case_when(satisfacao_demo == 1 ~ 1,
                                     satisfacao_demo == 2 ~ 1,
                                     satisfacao_demo == 4 ~ 0,
                                     satisfacao_demo == 5 ~ 0)) %>% 
  mutate(nao_dummy_satisfeito = case_when(dummy_satisfeito == 1 ~ 0,
                                       dummy_satisfeito == 0 ~ 1))

```

```{r include=FALSE}
# criando a dummy de Adesão democrática
#a democracia é sempre melhor que qualquer forma de gov 1 = adepto
#Em algumas situações é melhor uma ditadura do que uma dem 2 = nao_adepto
#3, 8 e 9 saem

working_data <- working_data %>% 
  filter(adesao_demo != 3) %>% 
  mutate(dummy_adepto_demo = case_when(adesao_demo == 1 ~ 1,
                                 adesao_demo == 2 ~ 0)) %>% 
  mutate(nao_dummy_adepto_demo = case_when(adesao_demo == 2 ~ 1,
                                     adesao_demo == 1 ~ 0))

```

```{r include=FALSE}
#criando dummy de voto em Bolsonaro no segundo turno de 2018
#1 - voto em hadadd na dummy vira 0
# 2 voto em Bolsonaro - na dummy vira 1

working_data <- working_data %>% 
  mutate(dummy_bolsonaro = case_when(voto_segundo_turno_2018 == 2 ~ 1,
                                   voto_segundo_turno_2018 == 1 ~ 0)) %>% mutate(nao_dummy_bolsonar = case_when(voto_segundo_turno_2018 == 1 ~ 1,
                                                                                                           voto_segundo_turno_2018 == 2 ~ 0))
```


# ESTATS DESCRITIVAS
regressoes

```{r include=FALSE}
reg1_redes <- working_data %>% 
  lm(dummy_bolsonaro ~ dummy_redes, data=.)

reg2_redes_adepto <- working_data %>% 
  lm(dummy_bolsonaro ~ dummy_redes + dummy_adepto_demo, data=.)

reg3_redes_adepto_fraude <- working_data %>% 
  lm(dummy_bolsonaro ~ dummy_redes + dummy_adepto_demo + dummy_fraude, data=.)

reg4_redes_adepto_fraude_satisfeito <- working_data %>% 
  lm(dummy_bolsonaro ~ dummy_redes + dummy_adepto_demo + dummy_fraude + dummy_satisfeito, data=.)

```

```{r echo=FALSE, results="asis"}
stargazer(reg2_redes_adepto,
          reg3_redes_adepto_fraude,
          reg4_redes_adepto_fraude_satisfeito,
          omit.stat=c("f"),
          digits = 2,
          float=FALSE, 
          table.placement="!H",
          type = "html")
```


# MODELOS COM VARS DIFERENTES

```{r include=FALSE}
#criando dummy ser mulher = 1 ser homem = 0
working_data <- working_data %>% 
  mutate(dummy_mulher = case_when(sexo == 1 ~ 0,
                                  sexo == 2 ~ 1))

```

```{r include=FALSE}
#criando dummy escolaridade
#ensino superior e pós (8 e 9) = 1
#demais = 0 (0, 1, 2, 3,4 5, 6, 7)
working_data <- working_data %>% 
  mutate(dummy_superior = case_when(escolaridade == 8 ~ 1,
                                    escolaridade == 9 ~ 1,
                                    escolaridade == 0 ~ 0,
                                    escolaridade == 1 ~ 0,
                                    escolaridade == 2 ~ 0,
                                    escolaridade == 3 ~ 0,
                                    escolaridade == 4 ~ 0,
                                    escolaridade == 5 ~ 0,
                                    escolaridade == 6 ~ 0,
                                    escolaridade == 7 ~ 0))

```

```{r include=FALSE}
reg5_escolaridade_sexo <- working_data %>% 
  lm(dummy_bolsonaro ~ dummy_mulher + dummy_superior, data=.)

reg6_tudo <- working_data %>% 
  lm(dummy_bolsonaro ~ dummy_mulher + dummy_superior + dummy_redes + dummy_adepto_demo + dummy_fraude + dummy_satisfeito, data=.)

```

```{r echo=FALSE, results="asis"}
stargazer(reg5_escolaridade_sexo,
          reg6_tudo,
          omit.stat=c("f"),
          digits = 2,
          float=FALSE, 
          table.placement="!H",
          type = "html")
```


# MODELO LOGIT
https://rpubs.com/StevenDuttRoss/razao_de_chances


Probabilidade de votar no Bolsonaro
```{r}
reg_bolsonaro <- working_data %>% 
  glm(dummy_bolsonaro ~ 1, family =binomial(link = "logit"), data=.)

summary(reg_bolsonaro)
```

log(p/(1−p))= 0.36418

Frequência
```{r}
table(working_data$dummy_bolsonaro)
```

```{r}
prop.table(table(working_data$dummy_bolsonaro))*100
```

A probabilidade de ter votado em Bolsonaro é 59%.

```{r}
table(working_data$dummy_redes)
```

```{r}
prop.table(table(working_data$dummy_redes))*100
```

A probabilidade de usar rededs sociais como principal meio de informação sobre política é 21%. Apenas 283 respondentes disseram que o fazem, do total de 1327.

```{r}
table(working_data$dummy_fraude)
```

```{r}
prop.table(table(working_data$dummy_fraude))*100
```

625 respondentes afirmaram que as eleições são objeto de fraude. A probabilidade de um respondente afirmar que as eleições são objeto de fraude é de 47%.

```{r}
table(working_data$dummy_satisfeito)
```

```{r}
prop.table(table(working_data$dummy_satisfeito))*100
```

A probabilidade de um respondente dizer que está insatisfeito com a democracia é de 84%. 1126 respondentes o disseram.

```{r}
table(working_data$dummy_adepto_demo)
```

```{r}
prop.table(table(working_data$dummy_adepto_demo))*100
```

82% dos responmdentes disseram que a democracia é a melhor forma de governo. Apenas 233 respondentes disseram que uma ditadura as vezes seria preferível.















# Estatísticas descritivas

Como as variáveis estão distribuídas?

Que tipo de vars elas são?


O que se espera da relação de X e Y no modelo de acordo com as hipóteses, ou seja, que tipo de resultados espero encontrar nos coeficientes?

Qual distribuição forma a relação de X e Y?


Que tipo de modelo é o mais adequado?

# Rodando o modelo

Incluir a fórmula do modelo

Rodar o modelo

Interpretar os coeficientes do modelo

Testar heterocedasticidade e multicolineariedade


# Testes de robustez

