---
title: "Internet e adesão democrática: análise de regressão com base nos dados do European Social Survey - onda 11 - 2020"
author: "Amanda Freitas"
date: '2022-11-29'
output: html_document
---

```{r setup, include=FALSE}
knitr::opts_chunk$set(message = F, warning = F, paged.print = T)
```

```{r include=FALSE}
library(tidyverse)
library(tidylog)
library(tidyr)
library(data.table)
library(readr)
```


O presente trabalho busca explorar a relação entre o uso de internet e redes sociais para informar-se sobre política e a adesão democrática. 

A literatura diz que com as redes sociais o consumo de conteúdo político com desinformação e polarizador, incitando ódio e intolerância, aumentou nos últimos anos. 

A qualidade da informação com a qual um indivíduo entra em contato em plataformas de rede sociais (principais veículos de acesso  à informação na internet) seria duvidosa e hiperpartidária, deslocando e distorcendo compromissos do jornalismo tradicional, como o da imparcialidade e respeito aos valores democráticos.

Além disso, desde as eleições presidenciais de 2016 nos Estados Unidos, com a vitória de Donald Trump, o escândalo da Cambridge Analytica e envolvimento do Facebook nas eleições, Brexit e a eleição de
Jair Bolsonaro no Brasil em 2018, a literatura de ciência política tem mostrado a prevalência de conteúdos de extrema-direita, desinformação, discursos de ódio e outros de natureza antidemocrática nas redes sociais mais utilizadas ao redor do mundo

Isso significa que indivíduos que usam mais esse tipo de mídia do que a mídia tradicional tenderiam a ter opiniões mais extremistas, e menor comprometimento com os valores tradicionais da democracia.

## DAG

A literatura a respeito do conceito de adesão democrática fornece, no entanto, outras explicações com variáveis diversas, que são resumidas no modelo abaixo:

INSERIR DAG AQUI

Primeiramente, temos a relação entre sofisticação política e adesão democrática, isto é, indivíduos com maior conhecimento sobre o funcionamento do sistema político, e do próprio conceito de democracia em si, tenderiam a ter maior adesão democrática. Sofisticação política é, por sua vez, afetada pelo interesse em política e a educação do indivíduo: indivíduos mais interessados em participar politicamente e informar-se sobre política, assim como indivíduos com maior escolaridade, tenderiam a ter maior adesão democrática.

Temos em seguida variáveis relacionadas à satisfação. Satisfação do indivíduo com a situação econômica de seu país está relacionada a uma maior satisfação com a democracia, o que por sua vez impacta na adesão democrática, isto é, indivíduos mais satisfeitos com o desempenho do regime democrático tendem a ser mais favoráveis a este. 

Por fim, temos duas variáveis sociodemográficas que impactam mais de uma variável do modelo. Indivíduos com maior renda tendem a ter mais acesso a aparelhos eletrônicos e a melhor sinal de internet, afetando nossa variável independente. Além disso, uma maior renda impacta a satisfação que um indivíduo demonstra com a situação econômica de seu país. Por fim, temos educação, que afeta a renda, o uso de internet, devido ao maior letramento digital dos indivíduos e proficiência para utilizar plataformas digitais, assim como impacta interesse em política.

CAMINHOS ENTRE VI E VD
O uso de internet impacta INDIRETAMENTE pela educação




Que variáveis podem ser confundidoras

Ou seja, que outras coisas podem causar menor adesão democrática?




# EUROPEAN SOCIAL SURVEYS
ESS10-2020
https://ess-search.nsd.no/en/study/172ac431-2a06-41df-9dab-c1fd8f3877e7


```{r include=FALSE}
data <- read.csv("ESS/ESS10.csv")
```

```{r echo=FALSE}
head(data)

dim(data)
```


### uso de internet


### adesão democrática


### satisfação econômica


### satisfação com a democracia


### satisfação econômica


### renda


### educação
