---
title: "aula_01_intro"
author: "amanda_freitas"
date: '2022-04-07'
output:
  word_document: default
  html_document:
    df_print: paged
---

```{r}
#install.packages("nycflights13")
#install.packages("tidyverse")
library("tidyverse")
library("nycflights13")

head(flights)
nrow(flights)
ncol(flights)

```
Linhas são observações
Colunas são variáveis

# Inserir código em linha
```{r}
raio <- 20
area <- pi * raio^2
```

A área de um círculo de raio 2 é `r area`.

Você pode inserir gráficos direto no relatório
```{r}
summary(cars)
plot(pressure)
```


# Criando tibbles:
```{r}
#criar dois vetores
siglas_aeroportos <- c("NWR", "JFK", "LGA")

nomes_aeroportos <- c("Newark", "John F Kennedy", "Laguardia")

#criar o tibble com estes vetores, dando nomes às colunas
tabela_aeroportos <- tibble(Sigla = siglas_aeroportos,
                            Nome = nomes_aeroportos)
#checar o tibble e suas dimensões
tabela_aeroportos
nrow(tabela_aeroportos)
ncol(tabela_aeroportos)
```

# Exercícios

```{r}
#install.packages("dslabs")
library("dslabs")

nrow(gapminder) * ncol(gapminder)

head(gapminder)

```
Gapminder é um banco de dados com estatísticas de países desde 1960.

O número de observações em gapminder é `r nrow(gapminder)`. O número de variáveis em gapminder é `r ncol(gapminder)`. Cada observação em gapminder representa um país. As variáveis em gapminder são `r colnames(gapminder)`.



