---
title: "Aula 2"
author: "29 de abril de 2022"
output: html_document
---
# Deixando os relatórios limpos
Os seguintes parâmetros adicionados num chunk como esse no começo de um relatório deixam o relatório limpo
```{r, echo = FALSE}
knitr::opts_chunk$set(echo=FALSE, error=FALSE, warning=FALSE, message=FALSE)
```

# Carregando pacotes
```{r}
library("tidyverse")
library("tidylog")

library("nycflights13")
```



# Renomear variáveirs (rename)

```{r}

names(flights)

flights2 <- flights %>% rename(arrival_time = arr_time)

names(flights2)

```

Com o pipe, podemos encadear mais de uma função no mesmo banco. Rename
pode ser usada para renomear várias variáveis ao mesmo tempo

```{r}
flights2 <- flights2 %>% 
  rename(departure_time = dep_time,
         departure_delay = dep_delay)

```

# Selecionar variáveis (Select)

ou seja, selecionar colunas do nosso banco. Lembrand que elas vão sair
no seu banco na ordem que você escvreê-las dentro do select

```{r}
flights_datas <- flights2 %>% 
  select(year, month, day)

names(flights_datas)
```

# Transformar variáveis (mutate)

Cria novas colunas no nosso banco com base em operações que aplicamos em
variáveis já existentes

```{r}
flights2 <- flights %>% 
  mutate(dep_delay_dobro = dep_delay*2)
```

Para transformar uma coluna sem criar uma nova é só renomear a própria
variável com o nome que já existe

```{r}
flights_dep_delay_segundos <- flights2 %>% 
  mutate(dep_delay = dep_delay*60)
```

Mutate pode ser combinado com outras funções, exemplo a função tolower
muda para letras minúsculas

```{r}
flights_voos_minusculas <- flights %>% 
  mutate(origin = tolower(origin))
flights_voos_minusculas

```

# Cortar/selecionar Observações (Slice)

Ou seja, selecionar linhas do nosso banco de acordo com a posição delas
no banco, isto é, a linha em que eles estão no banco

Podemos selecionar uma linha específica, uma sequência de linhas e etc.
Selecionando uma linha e selecionando uma sequencia de linhas:

```{r}
flights_linhas_selecionadas <- flights %>% 
  slice(5)

flights_linhas_selecionadas2 <- flights %>% 
  slice(1:5)

flights_linhas_selecionadas
flights_linhas_selecionadas2

```

Você pode selecionar de acordo com um vetor ou você pode usar o slice
com um valor negativo para excluir observações.

```{r}
flights_linhas_selecionadas <- flights %>% 
  slice(-2) #remove a linha 2

linhas_desejadas <- c(10,12,20,60,15)

flights_linhas_selecionadas <- flights %>% 
  slice(linhas_desejadas)
  
```

# Filtrar Observações (Filter)

Seleciona observações com base em condições. Para cada condição o R vai
avaliando se é TRUE ou FALSE e mantém só o que for TRUE.

A estrutura é sempre: *Nome da Variável* *tipo de comparação* usando ==
*critério* como deve estar o dado na variável

Exemplo, apenas voos de junho:

```{r}
flights_junho <- flights %>% 
  filter(month == 6)

flights_junho
```

Não esqueça os operadores condicionais!! "==" igual "!=" diferente "\<"
maior "\>" menor "\<=" maior ou igual "\>=" menor ou igual

Use o símbolo "&" para combinar critérios:

```{r}
flights_junho_dia_5 <- flights %>% 
  filter(month == 6 & day == 5)

```

Não esqueça os operadores lógicos!! "&" e "!" não "\|" ou

# Combinando manipulações

No pipe você pode combinar mais de uma manipulação. Ele sempre vai
carregar o banco anterior para a ação seguinte, então preste atenção
nisso

```{r}
flights_muitas_manips <- flights %>% 
  rename(arrival_time = arr_time) %>% 
  mutate(dep_delay = dep_delay*60) %>% 
  filter(month == 6 & day == 5) %>% 
  select(month, day, year, arrival_time, dep_delay)

flights_muitas_manips
```

# Exercício 1

Os voos de United (carrier UA) que decolaram no dia 25 de janeiro.

```{r}
flights %>% 
  filter(carrier == "UA" & day == 25 & month == 1)
```

Os voos de JetBlue (carrier B6) que decolaram com mais de 300 minutos de
atraso de Newark (origin EWR).

```{r}
flights %>% 
  filter(carrier == "B6" & origin == "EWR" & dep_delay >= 300)
  
```

Calcule a velocidade dos voos que decolaram de LaGuardia (origin LGA) no
dia 7 de setembro antes das 6h. Lembre-se que velocidade é a distância
dividida por tempo. (Qual é a unidade desta velocidade?)

```{r}
flights %>% 
  filter(origin == "LGA" & day == 7 & month == 9 & dep_time <= 600) %>% 
  mutate(velocidade = distance / air_time)

```

Se air_time está em minutos, distancia está em algo que não sei

Uma tabela com apenas o atraso na chegada de todos os voos atrasados por
pelo menos 60 minutos que partiram do aeroporto Newark e chegaram em
Buffalo (BUF) no dia seis de todos os meses.

```{r}
flights %>% 
  filter(origin == "EWR" & dest == "BUF" & day == 6 & dep_delay >= 60) %>% 
  select(dep_delay)
  
```

Uma tabela dos números dos aviões (tailnum), destino, distância e a
velocidade em milhas por hora para voos que voaram em maio pelo menos
1000 milhas ou com velocidade acima de 500 milhas por hora.

# Abrindo dados
A função mais usada é read_csv

```{r}

file1 <- "https://raw.githubusercontent.com/leobarone/ifch_intro_r/master/data/bf_amostra_hv.csv"

dados <- read_csv(file1)
dados

```

read_delim permite especificar o separador:

```{r}

file_semi_colon <- "https://raw.githubusercontent.com/leobarone/ifch_intro_r/master/data/bf_amostra_hp.csv"

dados <- read_delim(file_semi_colon, 
                    delim = ";")
```

col_names = F é usado para que a primeira linha não seja lida por padrão como nome das variáveis. Você também pode por em col_names um vetor com novos nomes para as variáveis:

```{r}
file_sem_header <- "https://raw.githubusercontent.com/leobarone/ifch_intro_r/master/data/bf_amostra_nv.csv"

dados <- read_delim(file_sem_header, 
                    col_names = c("estado", "municipio_cod", "municipio_nome",
                                  "NIS", "transferido"),
                    delim = ",")
```


O argumento col_types deve ser uma sequência de caracteres onde “c” = “character”, “d” = “double” (numérico), “l” = “logical” e “i” = “integer” (números inteiros). 

Use 

locale = locale(decimal_mark=",",grouping_mark=".")

Para especificar que os decimais são vírgulas, como é usado no Brasil

Use

 locale = locale(encoding='latin1')
 
 Para especificar o encoding do arquivo e lidar com arquivos com caracteres especiais
 
## Para arquivos em excel:
```{r}
library("readxl")

#vê quantas planilhas excel existem neste arquivo
excel_sheets("bases/Base 2005.xls")

externas <- read_excel("bases/Base 2005.xls", "Variáveis externas")

externas
```

## Para arquivos SPSS, Stata e SAS
```{r}
library(haven)

# SPSS
latino_barometro_spss <- read_spss("Latinobarometro_2015_Eng.sav")

# Stata
latino_barometro_stata <- read_stata("Latinobarometro_2015_Eng.dta")

```

# Exercício 3 Abrindo dados eleitorais
```{r}

dados_votacao_AC_2016 <- read_delim("bases/votacao_secao_2016_AC.csv",
                                 delim = ";",
                                 locale = locale(decimal_mark=",",grouping_mark=".", encoding="latin1"))

dados_votacao_AC_2016
```

Dúvidas - as datas não estão sendo lidas como data, como eu posso resolver isso??
Eu poderia criar dia mes e ano. No entanto DT_GERACAO só tem um valor, então posso descartar essa coluna. Não adianta perder tempo arrumando colunas que serão inúteis

```{r}
#variáveis inúteis - todas as linhas tem o mesmo valor
unique(dados_votacao_AC_2016$DT_GERACAO)
unique(dados_votacao_AC_2016$HH_GERACAO)
unique(dados_votacao_AC_2016$ANO_ELEICAO)
unique(dados_votacao_AC_2016$CD_TIPO_ELEICAO)
unique(dados_votacao_AC_2016$NM_TIPO_ELEICAO)
unique(dados_votacao_AC_2016$NR_TURNO)
unique(dados_votacao_AC_2016$CD_ELEICAO)
unique(dados_votacao_AC_2016$DS_ELEICAO)
unique(dados_votacao_AC_2016$DT_ELEICAO)
unique(dados_votacao_AC_2016$TP_ABRANGENCIA)
unique(dados_votacao_AC_2016$SG_UF)


#variáveis úteis
unique(dados_votacao_AC_2016$SG_UE)
unique(dados_votacao_AC_2016$NM_UE)
unique(dados_votacao_AC_2016$CD_MUNICIPIO)
unique(dados_votacao_AC_2016$NM_MUNICIPIO)
unique(dados_votacao_AC_2016$NR_ZONA)
unique(dados_votacao_AC_2016$NR_SECAO)
unique(dados_votacao_AC_2016$CD_CARGO)
unique(dados_votacao_AC_2016$DS_CARGO)
unique(dados_votacao_AC_2016$NR_VOTAVEL)
unique(dados_votacao_AC_2016$NM_VOTAVEL)
unique(dados_votacao_AC_2016$QT_VOTOS)
unique(dados_votacao_AC_2016$NR_LOCAL_VOTACAO)


dados_votacao_AC_2016_uteis <- dados_votacao_AC_2016 %>% 
  select(SG_UE, NM_UE, CD_MUNICIPIO, NM_MUNICIPIO, NR_ZONA, NR_SECAO, CD_CARGO, DS_CARGO, NR_VOTAVEL, NM_VOTAVEL, QT_VOTOS, NR_LOCAL_VOTACAO)

dados_votacao_AC_2016_uteis
```

Selecionando algumas colunas e linhas úteis

```{r}
summary(dados_votacao_AC_2016_uteis$QT_VOTOS)

#só prefeitos
dados_votacao_prefeitos <- dados_votacao_AC_2016_uteis %>% 
  filter(DS_CARGO == "Prefeito")

#só vereadores
dados_votacao_vereadores <- dados_votacao_AC_2016_uteis %>% 
  filter(DS_CARGO == "Vereador")

#só vereadores com mais de 100 votos
dados_votacao_vereadores_100 <- dados_votacao_vereadores %>% 
  filter(QT_VOTOS > 100)

dados_votacao_vereadores_100


```


