---
title: "Desafio 1"
author: "Amanda Freitas Carnaiba"
date: "06 de maio de 2022"
output: html_document
df_print: paged
---

```{r, echo = FALSE}
knitr::opts_chunk$set(echo=FALSE, error=FALSE, warning=FALSE, message=FALSE)
```


```{r}
library("tidyverse")
library("tidylog")
library("readr")
```

# Carregando o banco de dados

*1. Vá ao Repositório de Dados Eleitorais do TSE. Busque por "Resultados - 2012" (para o ano 2012), faça o download do arquivo "Votação nominal por município e zona" e descompacte-o.*

*2. Abra o arquivo de São Paulo (votacao_candidato_munzona_2012_SP.txt) em R com os nomes de colunas e o encoding corretos de acordo com a seção relevante de leaime.pdf.*

```{r}

eleicoes_sao_paulo <- read_delim('votacao_candidato_munzona_2012_SP.txt', 
                    delim = ";",
                    col_names = c("DATA_GERACAO", "HORA_GERACAO", "ANO_ELEICAO", "NUM_TURNO", "DESCRICAO_ELEICAO", "SIGLA_UF", "SIGLA_UE","CODIGO_MUNICIPIO", "NOME_MUNICIPIO", "NUMERO_ZONA", "CODIGO_CARGO", "NUMERO_CAND", "SQ_CANDIDATO", "NOME_CANDIDATO", "NOME_URNA_CANDIDATO", "DESCRICAO_CARGO", "COD_SIT_CAND_SUPERIOR", "DESC_SIT_CAND_SUPERIOR", "CODIGO_SIT_CANDIDATO", "DESC_SIT_CANDIDAT", "CODIGO_SIT_CAND_TOT", "DESC_SIT_CAND_TOT", "NUMERO_PARTIDO", "SIGLA_PARTIDO", "NOME_PARTIDO", "SEQUENCIAL_LEGENDA", "NOME_COLIGACAO", "COMPOSICAO_LEGENDA", "TOTAL_VOTOS" ),
                    locale = locale(encoding='latin1'))

```

*3. Lendo o leaime.pdf e observando as variáveis no banco de dados, o que representa uma observação (uma linha)? Ou seja, qual a unidade de análise aqui?*

Cada linha no banco de dados representa um candidato em uma zona eleitoral específica, podendo ser identificados pela variável SQ_CANDIDATO

# Removendo do banco as variáveis desnecessárias

*4. Leia até o final as instruções aqui e identifique quais variáveis serão necessárias para o resto do exercício. Tire do seu banco de dados as variáveis desnecesárias.*

```{r}

#primeiro removendo variáveis cujos valores são iguais para todas as observações, como a data, hora, SIGLA_UF e etc.
#unique(eleicoes_sao_paulo$SEQUENCIAL_LEGENDA)

eleicoes_sao_paulo_variaveis <- eleicoes_sao_paulo %>% 
  select(NUM_TURNO, DESCRICAO_ELEICAO, SIGLA_UE, CODIGO_MUNICIPIO, NOME_MUNICIPIO, NUMERO_ZONA, CODIGO_CARGO, NUMERO_CAND, SQ_CANDIDATO, NOME_CANDIDATO, NOME_URNA_CANDIDATO, DESCRICAO_CARGO, COD_SIT_CAND_SUPERIOR, DESC_SIT_CAND_SUPERIOR, CODIGO_SIT_CANDIDATO, DESC_SIT_CANDIDAT, CODIGO_SIT_CAND_TOT, DESC_SIT_CAND_TOT, NUMERO_PARTIDO, SIGLA_PARTIDO, NOME_PARTIDO, SEQUENCIAL_LEGENDA, NOME_COLIGACAO, COMPOSICAO_LEGENDA, TOTAL_VOTOS)


# selecionando variáveis para o resto dos exercícios: 
eleicoes_sao_paulo_variaveis <-  eleicoes_sao_paulo_variaveis %>% 
  select(-SEQUENCIAL_LEGENDA)


# Q7 - renomeando a variável DESC_SIT_CAND_TOT para RESULTADO
eleicoes_sao_paulo_variaveis <- eleicoes_sao_paulo_variaveis %>% 
  rename(RESULTADO = DESC_SIT_CAND_TOT)

```

# Resultados do primeiro turno para prefeito

*5. Resultados eleitorais do primeiro turno para prefeito:*

```{r}
eleicoes_primeiro_turno_prefeito <- eleicoes_sao_paulo_variaveis %>% 
  filter(DESCRICAO_CARGO == "PREFEITO" & NUM_TURNO == 1)

eleicoes_primeiro_turno_prefeito
```

*6. Identificar os candidatos distintos e exclusivos para primeiro turno prefeito (porque existem múltiplas zonas para cada município)*

```{r}
candidatos_unicos <- eleicoes_primeiro_turno_prefeito %>% distinct(SQ_CANDIDATO)

numero_de_candidatos <-  nrow(candidatos_unicos)

```

No primeiro turno em 2012, concorrem para prefeito `r numero_de_candidatos` candidatos.

*8. Filtre os dados para os candidatos que se candidataram com Nome de Urna igual ao seu Nome completo, e identifique os candidatos únicos de novo. No seu relatório, explique qual percentagem de todos os candidatos para prefeito no primeiro turno isso representa*

```{r}
mesmo_nome_urna_Candidato <- eleicoes_primeiro_turno_prefeito %>% 
  filter(NOME_URNA_CANDIDATO == NOME_CANDIDATO)

mesmo_nome_urna_Candidato

unicos_mesmo_nome <- mesmo_nome_urna_Candidato %>% distinct(SQ_CANDIDATO)

quantidade_mesmo_nome <- nrow(unicos_mesmo_nome)

#numero_de_candidatos
#quantidade_mesmo_nome

porcentagem <- 100*(quantidade_mesmo_nome/numero_de_candidatos)

```

Os candidatos que usam o nome de urna igual ao seu nome completo representam `r porcentagem`% de todos os candidatos para prefeito no primeiro turno.

*9. Quantos candidatos em Q8 foram eleitos em primeiro turno?*

```{r}
eleitos <- mesmo_nome_urna_Candidato %>% 
  filter(RESULTADO == "ELEITO")

numero_de_eleitos <- nrow(eleitos)

```

Foram eleitos `r numero_de_eleitos` candidatos.

# Análise no município de São Paulo

Primeiro filtrar observações de município Código TSE 71072

```{r}
eleicoes_cidade_SP <-  eleicoes_sao_paulo_variaveis %>% filter(CODIGO_MUNICIPIO == 71072)

eleicoes_cidade_SP
```

*10. Ordene os dados por número de votos e identifique qual é o candidato que recebeu o maior número de votos em uma zona eleitoral.*

```{r}
mais_votado <- eleicoes_cidade_SP %>% 
  arrange(-TOTAL_VOTOS) %>% 
  slice(1)

mais_votado
```

O candidato que recebeu o maior número de votos em uma zona eleitoral foi `r mais_votado$NOME_CANDIDATO`.

*11. Crie uma nova variável que descreve a ideologia de cada partido no banco de dados do município de São Paulo nas três categorias 'Esquerda', 'Direita' e 'Outro'.*

```{r}
#Checando os nomes dos partidos
partidos <- eleicoes_cidade_SP %>% distinct(SIGLA_PARTIDO)
partidos <- partidos$SIGLA_PARTIDO

partidos

#criando a coluna IDEOLOGIA_PARTIDO
eleicoes_cidade_SP_ideologias <- eleicoes_cidade_SP %>% 
  mutate(IDEOLOGIA_PARTIDO = case_when(
    SIGLA_PARTIDO %in% c("PSOL", "PCB", "PSTU", "PC do B", "PT", "PCO", "PV", "PDT") ~"ESQUERDA",
    SIGLA_PARTIDO %in% c("PSDB", "PMDB", "DEM", "PTB", "PR", "PSL", "PP", "PSB", "PPL") ~"DIREITA",
    TRUE ~ "OUTRO"
  ))

  
eleicoes_cidade_SP_ideologias

#checando se deu certo
eleicoes_cidade_SP_ideologias %>% filter(SIGLA_PARTIDO == "PT")
```

*12. Crie uma variável que indica se o candidato no município de São Paulo recebeu mais de 10.000 votos na zona.*

```{r}
eleicoes_cidade_SP_2 <- eleicoes_cidade_SP %>% 
  mutate(mais_de_10mil = case_when(TOTAL_VOTOS>10000~"SIM", TOTAL_VOTOS<10000~"NAO"))

eleicoes_cidade_SP_2 %>% arrange(-TOTAL_VOTOS)
```

# Análise de dados dos vereadores

*13. Os primeiros dois dígitos de NUMERO_CAND sempre refletem o número do partido do candidato. Divida a coluna NUMERO_CAND em duas para criar uma coluna de NUM_PARTIDO e outra de NUM_CAND_RESTANTE.*

```{r}
vereadores <- eleicoes_sao_paulo_variaveis %>% 
  filter(DESCRICAO_CARGO == "VEREADOR") %>% 
  separate(NUMERO_CAND, c("PARTIDO", "NUMERO_CAND_RESTANTE"), 2, remove = FALSE)

#checando se deu certo
vereadores %>% select(PARTIDO, NUMERO_PARTIDO)

```

*14. Agora, unifique as colunas NUM_PARTIDO e NUM_CAND_RESTANTE criado em Q13. O resultado deve ser igual à coluna original NUMERO_CAND.*

```{r}
vereadores_unida <- vereadores %>% 
  unite("PARTIDO_NUM_REST", c(PARTIDO, NUMERO_CAND_RESTANTE)) %>% 
  select(PARTIDO_NUM_REST, NUMERO_CAND)

vereadores_unida
  
```
