---
title: "Lab 06 - Amanda Freitas"
---

```{r setup, include=FALSE}
knitr::opts_chunk$set(message=FALSE, warning = FALSE)
```

```{r message=FALSE, warning=FALSE, include=FALSE}
#install.packages("sjPlot")
#install.packages("sjmisc")
#install.packages("mvtnorm")
library(sjPlot)
library(sjmisc)
library(tidyverse)
library(tidylog)
library(stargazer)
library(readxl)
library(lmtest)
library(olsrr)
library(corrplot)
library(broom)
library(mvtnorm)
```


1. Discuta os conceitos de validade interna e externa.

*O conceito de validade externa refere-se à capacidade do modelo de explicar o mundo para além dos dados nos quais o modelo se baseou. No modelo linear, a capacidade explicativa sempre estará atrelada a um nível de incerteza. King, Tomz e Wirtenberg apontam  que há a incerteza de estimativa (dado ao fato de que não temos um número infinito de observações, o valor estimado de $\beta$ é apenas uma aproximação ou uma estimativa do valor da população, e todos os valores estimados com base em $\beta$ também estarão sujeitos a incertezas), e uma incerteza fundamental associada ao componente estocástico, que não está incluso no modelo e que não é mensurável.*

*Já o conceito de validade interna tem relação com a adequação dos dados aos pressupostos do modelo linear. Todo modelo estatístico pressupõe que a variável Y é formada por um componenete estocástico e um componente sistemático. No modelo linear, as variáveis vêm de uma distribuição normal, e pressupõe-se que o parâmetro sistemático é escalar, isto é, varia de modo constante ao longo de todos os intervalos das variáveis; pressupõe-se ainda que o componente estocástico é homocedástico, isto é, os resíduos variam de forma constante ao longo de Y e não são função de nenhuma variável independente do modelo.*


2. Quais são as ameaças à validade interna na regressão múltipla?

*Uma das ameaças é os dados não serem normalmente distribuídos; a relação entre as variáveis não ser linear, isto é, não variar de forma constante ao longo de todos os intervalos (pode formar uma relação de outra função matemática, como logarítimica ou quadrática); o modelo ser heterocedástico; multicolineariedade.*


*Para lidar com essas ameaças internas, os autores Neumayer e Plumper propõem 4 passos para testes de robustezes - p.24. O objetivo desses testes é explorar a sensisbilidade do modelo linear a aspectos não previstos inicialmente, ou a essas ameaças à sua validade interna e identificar os limites do modelo.*

3. As simulações a seguir foram feitas com base em “Introduction to Econometrics with R” (HANCK et al, 2020). Estimaremos dois modelos de regressão 1000 vezes cada um e depois obteremos a média dos coeficientes. Compararemos esses valores com os parâmetros da população. Em cada caso, identifique qual é a ameaça à validade interna nos dois modelos.

# Modelo 1

Nesta simulação a função de regressão real da população é:

$$Y_{i}=X_{i}^{2}$$

Se estimarmos a regressão abaixo encontraremos o  da população? Compare-o com o da população, que é igual a 0.

$$Y_{i}=\hat{\beta}_{0} + \hat{\beta}_{1}X_{i}+\upsilon _{i}$$

Podemos encontrar o mesmo $\beta_0$ por coincidência, então, estimaremos a regressão 1000 vezes e depois comparemos a médias dos  estimados com o $\beta_0$ da população. Por que estamos estimando a regressão 1000 vezes ao invés de apenas uma vez?

**


```{r echo=TRUE, message=FALSE, warning=FALSE}
#definindo o seed
set.seed(42)

#defina o numero de iteracoes
N <- 1000

#crie um vetor dos beta_hats
beta_0 <- c()

#estimando os 1000 beta_hats

##loop: pedindo para rodar o modelo N(1k) vezes
for (i in 1:N) {
  
  #simulando os dados
  X <- runif(100, -5, 5)
  Y <- X^2 + rnorm(100)
  
  #estimando a regressao linear
  ms_mod <- lm(Y ~X)
  
  #salvando as estimativas
  beta_0[i] <- ms_mod$coefficients[1]
}

#obtendo a media dos beta_0 estimados
mean(beta_0)

# esse valor eh igual a o?
mean(beta_0) == 0

```

# Modelo 2

A função de regressão real da população é:

$$Y_{i} = \beta _{0} + \beta _{1}X_{i}+\mu _{i}$$

Os parâmetros da regressão são:

$$E(Y_{i}\vee X_{i}) = 0.75 + 0.5X$$


Quais são os valores do $\beta_{0} $ e $\beta_{1} $ da população?

*Os valores de $\beta_{0}$ e $\beta_{1}$ da população são 0.75 e 0.5*


Estimaremos a função de regressão abaixo, compare com a da população e discuta o que estamos mensurando errado. O  será igual ao da população?

$$Y_{i} = \beta _{0} + \beta _{1}(X_{i} - \overline{X})+\mu _{i}$$

$$Y_{i} = \beta _{0} + \beta _{1}\widetilde{X_{i}}+\mu _{i}$$

```{r echo=TRUE}
# definindo o seed
set.seed(42)

# definindo o numero de iteracoes
N <- 1000

# vetor de beta_1
beta_1 <- c()

# definindo o loop
for (i in 1:N) {

# simulando o dataset e os nomes das colunas
d <- data.frame(rmvnorm(1000, c(50, 100), sigma = cbind(c(10, 5), c(5, 10))))
colnames(d) <- c("X", "Y")

# adicionando o erro a mensuracao de x
d[,1] <- d[,1] + rnorm(100,0,sqrt(10))

# estimando a regressao linear simples
ms_mod <- lm(Y ~ X, data = d)

# salvando o beta_1
beta_1[i] <- ms_mod$coefficients[2]
}

# obtendo a media dos beta_1 estimados
mean(beta_1)
## [1] 0.2526042
# a media dos betas_1 eh igual a 0.5
mean(beta_1) == 0.5
## [1] FALSE
```


# Anotações da aula

O teste de robustez mostra a confiança nos seus resultados, mostra se seu modelo fica de pé, descrever o passo a passo e todas as etapas percorridas desde a construção do banco de dados. 

p-hacking = algo que vc pode demonstrar que voce nao fez usando e reportando os testes de robustez.

Quando a gente fala de validade interna, 