---
title: "desafio_02"
author: "amanda_freitas"
date: '2022-05-26'
output: html_document
---

```{r, echo=FALSE}
knitr::opts_chunk$set(echo=FALSE, error=FALSE, warning=FALSE, message=FALSE)
```

```{r}
library(tidyverse)
library(tidylog)
library(readr)
library(DT)
library(knitr)
```

#Importando o banco

```{r}
dados <- read.delim("CENSOESC_2004_RR.csv", sep = "|")
#head(dados)
```

# Questão 2 e 3

```{r}
dados_sem_codfun_paralisado <- dados %>% 
  filter(CODFUNC == "Ativo")

dados_sem_codfun_paralisado <- dados_sem_codfun_paralisado %>% 
  select(-UF, -CODFUNC)
```

2 - Cada observação representa uma escola ativa em Roraima.

3.a - Há 789 escolas no estado. O município com o maior número de escolas é Boa Vista.

3.b - adicionando uma linha com o total de escolas

```{r}
dados_sem_codfun_paralisado %>% 
  group_by(MUNIC) %>% 
  tally() %>% 
  arrange(-n) %>% 
  ungroup() %>% 
  add_row(MUNIC = "Total", n = sum(.$n)) %>% 
  kable(caption = "Total de escolas por município", col.names = c("Município", "Total de escolas"))
```

# Questão 4
4.  a - Quantos professores há no estado de Roraima, e quantos por município:

```{r}
dados_limp2 <- dados_sem_codfun_paralisado %>% 
  select(CODIGO_ESCOLA, CODMUNIC, MUNIC, DEP, PROFESS, FUNCION)

dados_profs <- dados_limp2 %>% group_by(MUNIC) %>% 
  mutate(total_profs = sum(PROFESS)) %>% 
  select(MUNIC, total_profs) %>% 
  distinct() %>% 
  ungroup()

dados_profs %>% 
  add_row(MUNIC = "TOTAL", total_profs = sum(.$total_profs)) %>% 
  kable(caption = "Total de professores por município", col.names = c("Município", "Total de Professores"))
```

4. b - Qual é o porcentagem de professores entre todos os empregados (professores e funcionários) em cada município:

```{r}
dados_limp3 <-  dados_limp2 %>% 
  group_by(MUNIC) %>% 
  mutate(total_profs = sum(PROFESS)) %>% 
  mutate(total_func = sum(FUNCION)) %>% 
  select(-CODIGO_ESCOLA, -DEP, -CODMUNIC, -PROFESS, -FUNCION) %>%
  distinct() %>% 
  ungroup()

dados_limp3 <-  dados_limp3 %>% group_by(MUNIC) %>% 
  mutate(total_employees = sum(total_profs, total_func)) %>% 
  mutate(porct_profs = (total_profs*100)/total_employees) %>% 
  ungroup()

dados_limp3 %>% select(MUNIC, total_profs, total_func,porct_profs) %>% 
  kable(caption = "Porcentagem de professores por município em relação ao total de funcionários", 
        col.names = c("Município", "Professores", "Funcionários", "Porcentagem de professores"), digits = 2)

```

# Questão 5 - 
Calcule a média e o desvio padrão do número de professores por escola em cada município (inclua uma tabela). Qual município apresenta a maior variabilidade (desvio padrão) no número de professores por escola?
```{r}
dados_sem_codfun_paralisado %>%  select(CODIGO_ESCOLA, CODMUNIC, MUNIC, DEP, PROFESS) %>% 
  group_by(MUNIC) %>% 
  mutate(mean_profs = mean(PROFESS)) %>% 
  mutate(sd_profs = sd(PROFESS)) %>% 
  select(MUNIC, mean_profs, sd_profs) %>% 
  distinct() %>% 
  ungroup() %>% 
  arrange(-sd_profs) %>% 
  kable(caption = "Média e Desvio Padrão de professores por município", 
        col.names = c("Município", "Média", "Desvio Padrão"), digits = 2)

```

# Questão 6
Quantos professores trabalham em cada uma das redes federais, estaduais, municipais e particulares (a variável DEP)? Calcule o porcentagem de professores em cada rede (inclua uma tabela).

```{r}
dados_sem_codfun_paralisado %>% 
  group_by(DEP) %>% 
  mutate(profs_por_dep = sum(PROFESS)) %>% 
  select(DEP, profs_por_dep) %>% 
  distinct() %>% 
  ungroup() %>% 
  add_row(DEP = "Total", profs_por_dep = sum(.$profs_por_dep)) %>% 
  group_by(DEP) %>% 
  mutate(porcentagem_profs_por_dep = (profs_por_dep*100)/7669) %>% 
  kable(caption = "Professores por rede", col.names = c("Rede", "Professores", "Porcentagem"), digits = 2)

```

# Questão 7 
Qual é o porcentagem de escolas com laboratório de informático, por município (inclua uma tabela)? Qual é o nome do município com a maior porcentagem de escolas com laboratório de informático?

```{r}
dados_sem_codfun_paralisado %>% 
  select(MUNIC, LAB_INFO) %>% 
  group_by(MUNIC) %>% 
  mutate(total_labs = sum(LAB_INFO)) %>% 
  select(-LAB_INFO) %>% 
  distinct() %>% 
  mutate(porcent = (total_labs*100)/39) %>% 
  arrange(-porcent) %>% 
  ungroup() %>% 
  add_row(MUNIC = "Total", total_labs = sum(.$total_labs), porcent = sum(.$porcent)) %>% 
  kable(caption = "Laboratórios de Informática por Município", col.names = c("Município", "Laboratórios", "Porcentagem"), digits = 2)
```

# Questão 8
O banco de dados do INEP contém quatro variáveis (VDG1CA, VDG1C1, VDG1C3, VDG1C4) com o número de professores, organizado por nível de ensino.

Vire o banco de dados do formato largo para o formato longo, para que as quatro variáveis VDG1CA, VDG1C1, VDG1C3, VDG1C4 se tornam uma variável que descreve o nível de ensino do professor, e uma outra variável que descreve o número de professores.

No novo banco de dados longo, recodifique os valores: VDG1CA para ‘Creche’, VDG1C1 para ‘Pré-escola’, VDG1C3 para ‘Fundamental’, VDG1C4 para ‘Médio’.

```{r}
dados_longo_nomes_niveis_ensino <- dados_sem_codfun_paralisado %>% 
  pivot_longer(cols=c(VDG1CA, VDG1C1, VDG1C3, VDG1C4), 
                                             names_to = "nivel_ensino_profs", 
                                             values_to = "num") %>% 
  mutate(nivel_ensino_profs = 
           case_when(nivel_ensino_profs %in% "VDG1CA"~"Creche",
                     nivel_ensino_profs %in% "VDG1C1"~"Pre-escola",
                     nivel_ensino_profs %in% "VDG1C3"~"Fundamental",
                     nivel_ensino_profs %in% "VDG1C4"~"Medio"))

dados_longo_nomes_niveis_ensino %>% select(MUNIC, nivel_ensino_profs, num) %>% head(5)
```

Resuma o número de professores por nível de ensino no estado inteiro.

```{r}
dados_longo_nomes_niveis_ensino %>% select(nivel_ensino_profs, num) %>% 
  group_by(nivel_ensino_profs) %>% 
  mutate(profs_por_nivel = sum(num)) %>% 
  select(-num) %>% 
  distinct() %>% 
  ungroup() %>% 
  add_row(nivel_ensino_profs = "TOTAL", profs_por_nivel = sum(.$profs_por_nivel)) %>% 
  kable(caption = "Professores por nível de ensino", col.names = c("Nível de Ensino", "Professores"))
```

# Questão 9 

Calcule a média por escola em cada nível de ensino em cada município (inclua uma tabela)

```{r}
dados_longo_nomes_niveis_ensino %>% 
  select(MUNIC, DEP, PROFESS, nivel_ensino_profs, num) %>% 
  group_by(MUNIC, nivel_ensino_profs) %>% 
  mutate(media_por_nivel = mean(num)) %>% 
  select(-DEP, -num, -PROFESS) %>% 
  distinct() %>% 
  kable(caption = "Média de professores em cada nível de ensino por município", col.names = c("Município", "Nível de Ensino","Média"), digits = 2)
```


Calcule a porcentagem dos professores em cada nível de ensino, por município, em uma tabela. Qual é o município com a maior porcentagem dos seus Professores alocado à nível Fundamental?

```{r}

dados_exercicio_9
  
  dados_exercicio_9 <- dados_longo_nomes_niveis_ensino %>% 
  group_by(MUNIC, nivel_ensino_profs) %>% 
  mutate(profs_por_nivel = sum(num))  %>% 
  select(-DEP, -LAB_INFO, -BIBLIO, -CODMUNIC, -CODIGO_ESCOLA, -FUNCION, -PROFESS, -num) %>% 
  distinct() %>% 
  group_by(MUNIC) %>% 
  mutate(total_profs_munic = sum(profs_por_nivel)) %>% 
  group_by(MUNIC, nivel_ensino_profs) %>% 
  mutate(porc_por_nivel_munic = (100*profs_por_nivel)/total_profs_munic)
  

  dados_exercicio_9 %>% select(MUNIC, nivel_ensino_profs, porc_por_nivel_munic) %>% 
    kable(caption = "Porcentagem de professores de cada nível de ensino por municipio", col.names = c("Município", "Nível", "Porcentagem de professores"))

#só ensino fundamental
  
dados_exercicio_9 %>% ungroup() %>% 
  filter(nivel_ensino_profs == "Fundamental") %>% 
  select(MUNIC, porc_por_nivel_munic) %>% 
  arrange(-porc_por_nivel_munic) %>% 
   kable(caption = "Porcentagem de professores no ensino fundamental por município", col.names = c("Município", "Porcentagem de professores"))
  
```


Calcule a porcentagem dos professores em cada município, por nível de ensino, em uma tabela. (Observe que isso é sutilmente diferente da questão em (b) acima). Qual é o município com a maior porcentagem de todos os Professores de Ensino Fundamental no páis?

```{r}
dados_longo_nomes_niveis_ensino %>% 
  group_by(MUNIC, nivel_ensino_profs) %>% 
  mutate(profs_por_nivel = sum(num)) %>% 
  select(MUNIC, nivel_ensino_profs, profs_por_nivel) %>% 
  distinct() %>% 
  group_by(nivel_ensino_profs) %>% 
  mutate(porcent = (profs_por_nivel*100)/6812)

#6812
```


# Questão 10

Voltando para o seu banco de dados ‘largo’, gere uma amostra aleatória de duas escolas estaduais em cada município. Mostre os resultados numa tabela.

```{r}
set.seed(1998)
dados_sem_codfun_paralisado %>% 
  filter(DEP == "Estadual") %>% 
  group_by(MUNIC) %>% 
  sample_n(2) %>% 
  select(CODIGO_ESCOLA, MUNIC) %>% 
  kable(caption = "Amostra aleatória de 2 escolas estaduais por município", col.names = c("Código Escola", "Município"))
  
```

# Questão 11
Agora, queremos gerar uma tabela com nomes dos municípios nas linhas e a rede (Estadual, Municipal, Federal, Particular; variável DEP) nas colunas. Nas células, colocamos o número de escolas de cada rede em cada município. Há vários jeitos de realizar isso, mas vamos seguir os passos abaixo:

Calcule o número de escolas por município e rede. Todas as redes existem em todos os municípios?

  Não, não há todas as redes em todos os municípios.

Transforme as variáveis do município e rede em fatores.

Use complete (de Tutorial 3) para criar uma tabela ‘completa’ com todas as combinações de município e rede possível, mesmo que não existe uma rede específica num município específico. Preenche os valores NA com ‘0’, porque já sabemos que não temos escolas nestes casos.

```{r}

escolas_por_Rede <- dados_sem_codfun_paralisado %>% group_by(MUNIC, DEP) %>% 
  tally() %>% 
  ungroup()
  
escolas_por_Rede$MUNIC <- as.factor(escolas_por_Rede$MUNIC)
escolas_por_Rede$DEP <- as.factor(escolas_por_Rede$DEP)

escolas_por_Rede2 <-  escolas_por_Rede %>% complete(MUNIC, DEP)

escolas_por_Rede2[is.na(escolas_por_Rede2)] <- 0

escolas_por_Rede2

```


Use uma função de pivot para virar o tibble e gerar o tamanho de tabela desejada (municípios nas linhas, redes nas colunas).

```{r}
escolas_por_Rede2 %>% 
  pivot_wider(id_cols = c(MUNIC), 
              names_from = DEP,
              values_from = n) %>% 
  add_row(MUNIC = "TOTAL", Estadual = sum(.$Estadual), Federal = sum(.$Federal), Municipal = sum(.$Municipal), Particular = sum(.$Particular)) %>% 
     kable(caption = "Escolas por rede de ensino em cada Município", col.names = c("Município", "Estadual", "Federal", "Municipal", "Particular"))
 
```


