---
title: "codigos_uteis"
author: "Amanda Freitas"
date: '2022-12-13'
output: html_document
---

RELAÇÃO ENTRE DUAS VARIAVEIS GRAFICO
```{r}
dados %>% 
  ggplot() +
  geom_point(aes(
    x = renda, y = funcionarios_porcentagem
  )) +
  ggtitle("Relação entre % de funcionários públicos e renda do estado") +
  xlab("renda per capita do município") +
  ylab("porcentagem de funcionários públicos")
```

REGRESSAO

```{r}
regressao <- 
  dados %>% 
  lm(funcionarios ~ renda, dados=.) 

summary(regressao) 
```

```{r}
residuos <- regressao$residuals
residuos
```

```{r}
#find sse - Sum of Squares Error (SSE)
sse <- sum((fitted(regressao) - dados$funcionarios_porcentagem)^2)
sse

#find ssr Sum of Squares Regression (SSR)
ssr <- sum((fitted(regressao) - mean(dados$funcionarios_porcentagem))^2)
ssr

#find sst Sum of Squares Total (SST)
sst <- ssr + sse
sst

#We can verify that SST = SSR + SSE:
ssr + sse == sst
```

Outra forma de fazer confidence interval é com o comando confint:

```{r}
confint(modelo01)
confint(modelo02)
confint(modelo03)
```

Os valores dos dois coeficientes não estão contidos nos intervalos de confiança, portanto podemos afirmar com 95% de certeza que os coeficientes de X1 no modelo sem variáveis de controle e no modelo com duas variáveis de controle são diferentes.


```{r include=FALSE}
residuos_modelo_01 <- modelo01$residuals
residuos_modelo_02 <- modelo02$residuals
residuos_modelo_03 <- modelo03$residuals
residuos_modelo_04 <- modelo04$residuals
residuos_modelo_05 <- modelo05$residuals
```

Com essa informação, podemos contruir um gráfico para analisar nossos resíduos em comparação aos valores previstos pelo modelo usando o ggplot.

```{r message=FALSE, warning=FALSE, include=FALSE}
preditos_modelo_01 <- predict(modelo01)
```

```{r message=FALSE, warning=FALSE, include=FALSE}
residuos_fitted_modelo01 <- 
  cbind(residuos_modelo_01, preditos_modelo_01) %>%
  as.data.frame()

residuos_fitted_modelo_01_residuos <- 
  as.data.frame(residuos_modelo_01)
```

```{r echo=TRUE, message=FALSE, warning=FALSE, paged.print=TRUE}
ggplot(residuos_fitted_modelo01, aes(x = preditos_modelo_01, y = residuos_modelo_01)) +
  geom_point() + 
  stat_smooth(method='lm')
```

Construa um gráfico de dispersão que relacione a variável explicativa com os resíduos. O que é possível notar neste gráfico a respeito da relação entre ambas as variáveis?


```{r echo=FALSE, message=FALSE, warning=FALSE, paged.print=TRUE}
#Também podemos tirar um gráfico de dispersão entre resíduos e os valores previstos pelo modelo apenas com a função plot(). (Considere apenas o gráfico Residuals vs Fitted)
plot(modelo_06)
```

```{r}
residuos_modelo_15 <- modelo_15$residuals

preditos_modelo_15 <- predict(modelo_15)

fitted_modelo_15 <- 
  cbind(dados_03$y2, preditos_modelo_15) %>%
  as.data.frame()

ggplot(fitted_modelo_15, aes(x = V1, y = preditos_modelo_15)) +
  geom_point() + 
  stat_smooth(method='lm')
```




A média dos resíduos é 0, porém nesse gráfico à medida que a variável aumenta, a dispersão em torno da média 0 cresce cada vez mais.  Isso significa que a variância dos resíduos é uma função da variável c1, e isso viola uma das hipóteses do modelo de regressão e também dará problemas. Quando o gráfico forma um círculo significa que não há associação.

Para verificar a matriz de correlação entre as variáveis de uma tabela, usamos:
```{r echo=FALSE, message=FALSE, warning=FALSE, paged.print=TRUE}
corrplot(cor(dados), 
         method = "number")
```

```{r}
bptest(reg)

ols_vif_tol(reg2)
```

## Heterocedasticidade
Uma hipótese do modelo é a de que a variância é constante. O valor médio da estimativa da variância NÃO DEPENDE DE X. Testa se o resíduo é explicado por alguma das variáveis,o que é o mesmo que fazer uma regressão dos resíduos e das variáveis, esperamos que seja um modelo ruim.

```{r echo=TRUE, message=FALSE, warning=FALSE}
bptest(modelo_06)
```
Ho - a variância constante = homocedasticidade, isso quer dizer que esse modelo não é homocedástico. 

É possível corrigir o problema usando os erros-padrão ajustados. 
- Pegar vars que causam heterocedasiticdade "descontando" uma variância para remover essa heterocedasticidade.
- Só rodar modelo com erros padrão robustos se detectar a heterocedasticidade. 



# REGRESSÃO LOGIT CÓDIGOS E PASSO A PASSO

