```{r message=FALSE, warning=FALSE, include=FALSE, paged.print=FALSE}
library(tidyverse)
library(tidylog)
library(stargazer)
library(readxl)
library(broom)
```

Considere que esta base indica uma variável dependente (Y), uma explicativa (X1) e dois controles (C1 e C2). 

```{r echo=TRUE}
base <- read_excel("lab_02_base.xlsx")
head(base)
```

1) Rode um modelo bivariado Y = f (X1). Escreva a equação estimada;

```{r echo=TRUE, message=FALSE, warning=FALSE, paged.print=TRUE}
modelo01 <- 
  base %>% 
  lm(Y ~ X1, data = .)

tidy(modelo01)
```
```{r, results='asis'}
modelo01 %>% 
   stargazer(type="html")
```



  2) Interprete os resultados, tanto em termos dos valores dos coeficientes, como em termos da significância estatística;

O modelo tem um beta de 3,4 com desvio padrão de 0,3, um alfa/beta 0 de -56,8, com um p-valor menor que 0,05, portanto tem significância estatística, isto é, podemos rejeitar a hipótese nula. O R2 ajustado de 0,38 significa que a variável X1 explica 38% da variação de Y. 

    
  3) Rode um modelo multivariado Y = f (X1, C1, C2). Escreva a nova equação estimada;

```{r echo=TRUE, message=FALSE, warning=FALSE, paged.print=TRUE}
modelo02 <- 
  base %>% 
  lm(Y ~ X1 + C1, data = .)

tidy(modelo02)
```


```{r echo=TRUE, message=FALSE, warning=FALSE, paged.print=TRUE}
modelo03 <- 
  base %>% 
  lm(Y ~ X1 + C1 + C2, data = .)

tidy(modelo03)
```

```{r, results='asis'}
stargazer(modelo01, modelo02, modelo03, 
          type = "html",
          digits =  2)
```



  5) Compare os valores obtidos em cada um dos modelos do coeficiente de X1 e da constante. Comente;   

Adicionando as duas variáveis de controle, o coeficiente de X1 foi de 3,4 para 4,15. O r2 ajustado passou para 0,43.

  6) Se esses números forem diferentes entre si, a que você atribui a mudança entre os modelos?
  
As diferenças vêm da introdução de duas variáveis controle novas. É possível ver que a cada introdução de uma nova variável de controle, o poder de explicação do modelo muda. 

Considere a situação em que os valores dos coeficientes tenham mudado entre os modelos 1 e 2.


É possível fazer um teste de hipóteses com intervalo de confiança. Tendo que X1 tem como coeficiente 

    
8) Faça o teste e reporte os resultados. Qual sua conclusão?



Por fim, faça este exercício se tiver tempo:
    
9) Avalie a sua base de dados à procura de outliers. Caso haja, rode o modelo multivariado apresentado acima e compare os resultados.



