---
title: "Lab 05"
output:
  html_document: default
  pdf_document: default
date: "2022-10-26"
---

```{r message=FALSE, warning=FALSE, include=FALSE}
library(tidyverse)
library(readr)
library(stargazer)
library(readxl)
library(knitr)
library(kableExtra)
```


Para realizar esta lista de exercícios, considere a base da dados que está no Moodle. Esta é uma base com dados reais, com os resultados das eleições nacionais de 2010 e 2014.

Suponha que uma pesquisadora deseje encontrar a proporção de votos por município para a eleição presidencial de 2010 (variável PT_2010) como preditor da eleição em 2014 (variável PT_2014). Ela acredita que o componente regional é importante para lidar com esses dados.

1)	Utilizando as dummies para cada uma das regiões, se ficar mais simples, encontre a média geral de votos o PT em cada um dos anos e compare com as médias regionais. Comente;

```{r message=FALSE, warning=FALSE, include=FALSE}
base <- read_excel("base_lab_05.xlsx")

base <-
  base %>% 
  rename(Centro_Oeste = `Centro Oeste`)

```

```{r message=FALSE, warning=FALSE, include=FALSE}
media_2010 <- mean(base$PT_2010)
media_2014 <- mean(base$PT_2014)
```

## 2010

```{r message=FALSE, warning=FALSE, include=FALSE}
media_norte <- 
  base %>% 
    filter(Norte == 1) %>% 
    summarise(media_norte = mean(PT_2010)) %>% 
  pull(media_norte)

media_nordeste <- 
  base %>% 
    filter(Nordeste == 1) %>% 
    summarise(media_nordeste = mean(PT_2010)) %>% 
  pull(media_nordeste)

media_Sudeste <- 
  base %>% 
    filter(Sudeste == 1) %>% 
    summarise(media_Sudeste = mean(PT_2010)) %>% 
  pull(media_Sudeste)

media_Sul <- 
  base %>% 
    filter(Sul == 1) %>% 
    summarise(media_Sul = mean(PT_2010)) %>% 
   pull(media_Sul)

media_Centro  <- 
  base %>% 
    filter(Centro_Oeste == 1) %>% 
    summarise(media_Centro = mean(PT_2010)) %>% 
  pull(media_Centro)

```

```{r echo=FALSE, message=FALSE, warning=FALSE}
tibble(estados = c("Norte", "Nordeste", "Sudeste", "Sul", "Centro_Oeste", "Geral 2010"),
       medias = c(media_norte, media_nordeste, media_Sudeste, media_Sul, media_Centro, media_2010)) %>% 
  kable(caption = "Médias por região em 2010", 
        col.names = c("Estados", "Médias"))
```

## 2014

```{r message=FALSE, warning=FALSE, include=FALSE}
media_norte_2014 <- 
  base %>% 
    filter(Norte == 1) %>% 
    summarise(media_norte_2014 = mean(PT_2014)) %>% 
  pull(media_norte_2014)

media_nordeste_2014 <- 
  base %>% 
    filter(Nordeste == 1) %>% 
    summarise(media_nordeste_2014 = mean(PT_2014)) %>% 
  pull(media_nordeste_2014)

media_Sudeste_2014 <- 
  base %>% 
    filter(Sudeste == 1) %>% 
    summarise(media_Sudeste_2014 = mean(PT_2014)) %>% 
  pull(media_Sudeste_2014)

media_Sul_2014 <- 
  base %>% 
    filter(Sul == 1) %>% 
    summarise(media_Sul_2014 = mean(PT_2014)) %>% 
   pull(media_Sul_2014)

media_Centro_2014  <- 
  base %>% 
    filter(Centro_Oeste == 1) %>% 
    summarise(media_Centro_2014 = mean(PT_2014)) %>% 
  pull(media_Centro_2014)

```

```{r echo=FALSE, message=FALSE, warning=FALSE}
tibble(estados = c("Norte", "Nordeste", "Sudeste", "Sul", "Centro_Oeste", "Geral 2010"),
       medias = c(media_norte_2014, media_nordeste_2014, media_Sudeste_2014, media_Sul_2014, media_Centro_2014, media_2014)) %>% 
  kable(caption = "Médias das Regiões 2014",
        col.names = c("Estados", "Médias"))
```


A pesquisadora monta um modelo de regressão bivariado.

2)	Apresente os resultados deste modelo. Comente à luz dos dados descritivos obtidos no item anterior;

*VD = PT_2014 e VI = PT_2010*

```{r message=FALSE, warning=FALSE, include=FALSE}
modelo_1 <- 
  base %>% 
  lm(PT_2014 ~ PT_2010, data =.)

summary(modelo_1)
```

```{r echo=FALSE, message=FALSE, warning=FALSE, paged.print=FALSE, results="asis"}
stargazer(modelo_1, 
          omit.stat = c("f"),
          digits = 3,
          type = "html",
          title = "Modelos Bivariado - votos PT 2010 e 2014",
          covariate.labels = c("proporção de votos por município para a eleição presidencial de 2010"), header=FALSE, float=FALSE, table.placement="!H")
```

Agora adicione as variáveis de dummy de cada uma das regiões em seu modelo de forma a capturar quaisquer discrepâncias regionais.

```{r message=FALSE, warning=FALSE, include=FALSE}
modelo_2_regioes <- 
  base %>% 
  lm(PT_2014 ~ PT_2010 + Norte + Nordeste + Sudeste + Centro_Oeste + Sul, data =.)

summary(modelo_2_regioes)
```

```{r echo=FALSE, message=FALSE, warning=FALSE, paged.print=FALSE, results="asis"}
stargazer(modelo_1, modelo_2_regioes,
          digits = 3,
          type = "html",
          omit.stat = c("f"),
           title = "Modelo com Regiões",
          covariate.labels = c("proporção de votos por município para a eleição presidencial de 2010", "Norte", "Nordeste", "Sudeste", "Centro Oeste", "Sul"), 
          header=FALSE, 
          float=FALSE,
          table.placement="!H")
```


3)	O que aconteceu com seu modelo? Comente os motivos que levaram a este resultado.



------

Uma questão importante a esta altura está na escolha da dummy que se tornará a referência do seu modelo. Esta decisão não muda as conclusões a que você chegará, mas pode facilitar a compreensão do resultado. Uma sugestão é tomar uma das categorias que faça sentido teórico ou aquela com valor destacado – como a de menor ou maior média.

4)	Escolha uma das regiões como referência e rode seu modelo agora sem a variável da votação do PT em 2010. Interprete os resultados.


## Modelo sem Sudeste
```{r message=FALSE, warning=FALSE, include=FALSE, paged.print=FALSE}
modelo_sem_sudeste <- 
  base %>% 
  lm(PT_2014 ~ Norte + Nordeste + Sul + Centro_Oeste, data =.)

summary(modelo_sem_sudeste)
```

```{r echo=FALSE, message=FALSE, warning=FALSE, paged.print=FALSE, results="asis"}
stargazer(modelo_sem_sudeste, 
          digits = 3,
          type = "html",
          omit.stat = c("f"),
           title = "Modelo sem a Região Sudeste",
          covariate.labels = c("Norte", "Nordeste", "Sul", "Centro Oeste"), 
          header=FALSE, 
          float=FALSE,
          table.placement="!H")
```

## Centro_Oeste

```{r message=FALSE, warning=FALSE, include=FALSE, paged.print=FALSE}
modelo_sem_centro <- 
  base %>% 
  lm(PT_2014 ~ Norte + Nordeste + Sul + Sudeste, data =.)

summary(modelo_sem_centro)
```

```{r echo=FALSE, message=FALSE, warning=FALSE, paged.print=FALSE, results="asis"}
stargazer(modelo_sem_centro,
          digits = 3,
          type = "html",
          omit.stat = c("f"),
           title = "Modelo sem a Região Centro-Oeste",
          covariate.labels = c("Norte", "Nordeste", "Sul", "Sudeste"), 
          header=FALSE, 
          float=FALSE,
          table.placement="!H")
```


5)	Compare os resultados obtidos agora com os dados descritivos obtidos no item 1. Quais semelhanças ou diferenças você encontra?


6)	Introduza agora a variável de votação do PT em 2010 e rode novamente seu modelo. O que você observa com relação aos parâmetros estimados das dummies?

```{r message=FALSE, warning=FALSE, include=FALSE, paged.print=FALSE}
modelo_sem_sudeste_PT_2010 <- 
  base %>% 
  lm(PT_2014 ~ PT_2010 + Norte + Nordeste + Sul + Centro_Oeste, data =.)

summary(modelo_sem_sudeste_PT_2010)
```

```{r echo=FALSE, message=FALSE, warning=FALSE, paged.print=FALSE, results="asis"}
stargazer(modelo_sem_sudeste, 
          modelo_sem_centro, modelo_sem_sudeste_PT_2010,
          digits = 3,
          type = "html",
          omit.stat = c("f"),
           title = "Modelos Multivariados com PT_2010",
          header=FALSE, 
          float=FALSE,
          table.placement="!H")
```

7)	Compare o resultado obtido do modelo de regressão com um teste de médias. Quais semelhanças e diferenças encontramos aqui? 


------

## Explicação aula
falácia ecológica = inferindo comportamento do individuo a partir de dados agregados
individuo por fazer parte de um grupo repete o resultado do grupo?
Ou seja, não dá para inferir como o eleitor das regiões vota com base em dados agregados (média de votos numa cidade e depois média de voto regional) - olhando um coletivo e inferindo um comportamento individual.

Controle pelo tamanho das cidades, numero de habitantes, porque o dado é de percentual de votos. 

A questão é: a média de votação por cidade em cada região no PT em 2014 explica os votos de alguma forma? 

Teste chi-quadrado com as médias - se a média de cada região for próxima à média geral, significaria que a região não importa. 

Quando roda com todas as dummies, o software omite uma das variáveis dummy: problema de colineariedade perfeita (ele não consegue calcular a inversão da matriz).

Se colocar dummies que representem todos os meus dados (isto é, dummies em que todas as observações vão estar em alguma categoria). E o efeito dessa variável que foi jogada fora vira categoria de referência e o coeficiente vai parar na constante (quando todas são 0, essa variável que foi jogada fora é igual a 1). Já que a constante é o valor médio de Y quando todas as outras são 0. 

Então qual dummy deixar fora?

No caso de uma dummy, o beta significa que quando ela é 0 é não norte e quando é 1 é Norte = 
Beta 1 então é o efeito médio do norte sobre a votação do PT em 2014

Quando não coloca uma região, o efeito dessa região vai para a constante. Quando não coloca duas regiões, o efeito das duas vai para a constante.

E o efeito você interpreta em relação à categoria de referência (por exemplo,  o efeito é -11 no norte em relação ao nordeste) - no caso, beta 0 corresponde à região que você deixou de fora. 

No caso por exemplo do norte:

o efeito em pt_2014 é = o beta 0 + o beta 1 (no caso o efeito do nordeste, ou da categoria que você removeu, MAIS o efeito do norte)

O efeito sempre é lido com a constante nesse caso.

A significancia estatística no caso significa que todas são diferentes da categoria que você deixou de fora (no exemplo, do nordeste).


Como a gente interpreta inserindo a var PT_2010:
Quantos votos a mais ou a menos em média na região norte em relação à região de referencia (no exemplo é a região sul), mantendo constante a votação de 2010.

Cada região é o efeito delas em relação a que ficou fora

O efeito do Sul é igual à constante 
O efeito do Norte é igual ao Beta do norte + a constante

Controlando o efeito médio do país inteiro.

Colocando outra região como referência, o valor dela vai pra constante - o efeito da região é sempre o mesmo, mesmo mudando a categoria de referência.

Então qual melhor cat de ref?
Isso tem a ver com o fenomeno de interesse, que te ajude a pensar na apresentação do resultado, uma variável que faça sentido na discussão, mas os resultados serão sempre os mesmos. 

Na construção da dummy usar 1 para existencia da categoria que vc quer estudar e 0 para ausencia.

E se quiser comparar por exemplo o Nordeste com o resto do país?
Teria que criar uma dummy não nordeste:

```{r message=FALSE, warning=FALSE, include=FALSE, paged.print=FALSE}
base_nao_nordeste <- 
  base %>% 
  mutate(nao_nordeste = case_when(Nordeste %in% 1 ~ 0,
                     Nordeste %in% 0 ~ 1))
```

```{r message=FALSE, warning=FALSE, include=FALSE, paged.print=FALSE}
modelo_nao_nordeste <- 
  base_nao_nordeste %>% 
  lm(PT_2014 ~ PT_2010 + nao_nordeste, data =.)

summary(modelo_nao_nordeste)
```

```{r message=FALSE, warning=FALSE, include=FALSE, paged.print=FALSE}
modelo_nordeste <- 
  base_nao_nordeste %>% 
  lm(PT_2014 ~ PT_2010 + Nordeste, data =.)
```

```{r echo=FALSE, message=FALSE, warning=FALSE, paged.print=FALSE, results="asis"}
stargazer(modelo_nao_nordeste, modelo_nordeste,
          header = FALSE,
          digits = 3,
          type = "html")
```


Teste de médias: o que muda fazer um e rodar uma regressão?

```{r}
chisq.test(base_nao_nordeste$nao_nordeste, base_nao_nordeste$Nordeste)

base_nao_nordeste %>% 
  filter(nao_nordeste == 0) %>% 
  summarise(media_2010 = mean(PT_2010))

base_nao_nordeste %>% 
  filter(nao_nordeste == 1) %>% 
  summarise(media_2010 = mean(PT_2010))

```

Interações:
O efeito de uma interação é quando uso na minha explicação uma lógica de que as variaveis explicativas não se acumulam em seus efeitos mas elas interagem em seus efeitos.

Exemplo: o impacto da eleição de 2010 na eleição de 2014 não é igual em todas as regiões, esse efeito não é igual em cada região, olhar ao mesmo tempo em que região a cidade estava E qual foi a votação de 2010. 

Não adianta escrever um modelo em que eu só some os efeitos - eu preciso trabalhar com um modelo com uma variável que considera dois efeitos ao mesmo tempo

Exemplo: capitais do nordeste se tiverem um efeito ainda maior , preciso criar uma variável separada para capitais do nordeste, e aí escreveria com a variável nordeste e não nordeste (em que as outras regiões seriam 0), a variável capital e não capital (em que as 27 capitais do país seriam 1), e a variável nordeste E capital (só as 9 capitais do nordeste sendo 1 e todas as outras cidades sendo 0)

Isso não é a mesma coisa que somar as variáveis: está mudando o intercepto do modelo, isto é, muda a inclinação.

Então são variáveis que você não testa o efeito delas separado, você testa o efeito ao mesmo tempo, questões que se sobrepõem.







