---
title: "lab_08"
author: "Amanda Freitas"
date: "2022-11-16"
output:
  html_document: default
  pdf_document: default
---

```{r setup, include=FALSE}
knitr::opts_chunk$set(message=FALSE, warning = FALSE, paged.print=TRUE)
```

```{r include=FALSE}
#install.packages("tidylog")
#install.packages("broom")
#install.packages("stargazer")
library(tidyverse)
library(tidylog)
library(broom)
library(stargazer)
```

```{r include=FALSE}

pacotes <- c("rgl","car", "tidyverse",
             "reshape2","jtools","lmtest","caret","pROC","ROCR","nnet")

if(sum(as.numeric(!pacotes %in% installed.packages())) != 0){
  instalador <- pacotes[!pacotes %in% installed.packages()]
  
  for(i in 1:length(instalador)) {
    install.packages(instalador, dependencies = T)
    break()}
  sapply(pacotes, require, character = T) 
} else {
  sapply(pacotes, require, character = T) 
}


```

Sabemos pelo modelo de regressão logística que a sua função é expressa por:

$$Y = \frac{exp(\beta X)}{1+exp(\beta X)}$$

Esta expressão da esquerda pode ser reescrita como a função logística de p, e daí, teríamos:

$$logit(p)=\beta X$$



Note, então, que a partir da razão de chances, temos uma expressão linear em x. 

**A razão de chance é, então, uma alteração na variável dependente, afetando, assim, a maneira como interpretamos os coeficientes estimados.**

The transformation from odds to log of odds is the log transformation (In statistics, in general, when we use log almost always it means natural logarithm).  Again this is a monotonic transformation.  That is to say, the greater the odds, the greater the log of odds and vice versa.  The table below shows the relationship among the probability, odds and log of odds.  We have also shown the plot of log odds against odds. (https://stats.oarc.ucla.edu/other/mult-pkg/faq/general/faq-how-do-i-interpret-odds-ratios-in-logistic-regression/).

https://rpubs.com/bezerra_mila/logit


## Exemplo prático

```{r include=FALSE}

link <- 'https://stats.idre.ucla.edu/wp-content/uploads/2016/02/sample.csv'
ucla <- read.csv(link)
```

```{r echo=FALSE}
head(ucla)
```


Esta base de dados possui 200 observações e a variável resposta é chamada hon, indicando se um estudante está em uma “honor class” ou não.

Neste caso, então, $ p=prob(hon=1)$. 

Vamos começar, então, considerando um modelo sem nenhuma variável explicativa. Neste caso, temos:

$$logit(p)= \beta_{0}$$


```{r include=FALSE}
#rodando o modelo binomial
modelo_01 <-
  glm(hon ~ 1, data = ucla, family = "binomial")

```

```{r echo=FALSE}
#visualizando os resultados
summ(modelo_01, 
     confint = T, 
     digits = 3,
     ci.width = .95) 
```

```{r echo=FALSE, results='asis'}
stargazer(modelo_01,
          confint = T,
          header = F,
          digits = 3)
```

Como encontrar, a partir deste resultado, a probabilidade p?

Sabemos aqui que:

$$logit(p) = ln\left(\frac{p}{1 - p} \right)  =\beta X=-1,12546$$.


E também sabemos que p é a chance geral de um aluno estar em uma “honor class”. 


Vamos, então, considerar a frequência absoluta de hon:

```{r echo=FALSE}
table(ucla$hon)
```
*151 observações em que hon = 0, ou seja, com alunos que não estão em uma honor class, e 49 observações em que hon = 1*

E também sua frequência relativa:

```{r echo=FALSE}
table(ucla$hon)/nrow(ucla)*100
```
*75.5% das observações hon = 0, e em 24.5% das observações hon = 1*


1)	Determine a probabilidade, a razão de chance e seu logaritmo.

Em outras palavras, o intercepto do modelo sem variável explicativa é o logaritmo das chances estimado de estar em uma “honor class” para qualquer indivíduo da população de interesse. 

*As chances de sucesso são definidas como a razão da probabilidade de sucesso pela probabilidade de fracasso, se sucesso é hon = 1 e fracasso é hon = 0, então temos que*

prob sucesso / prob de fracasso =
75.5% / 24.5% = 3
ln(3)=1.099

```{r}
0.755 / 0.245
```
2)	O que este resultado significa?

*As chances de um aluno estar numa honor class são 3 para 1*

## Exemplo prático 2 - adicionando uma dummy

Vamos adicionar agora uma variável explicativa, uma dummy se o indivíduo é uma mulher (=1) ou não:

$$logit(p)= \beta_{0} + \beta_{1}female$$


```{r include=FALSE}
modelo_02 <- 
  glm(hon ~ female,
      data = ucla,
      family = "binomial")
```

```{r echo=FALSE}
summ(modelo_02, 
     confint = T, 
     digits = 3, 
     ci.width = .95)
```

```{r echo=FALSE, results='asis'}
stargazer(modelo_02,
          confint = T,
          header = F,
          digits = 3)
```

Antes de interpretarmos os resultados, vamos considerar a frequência conjunta das duas variáveis:

```{r echo=FALSE}
xtabs(~hon + female, data = ucla)
```
3)	Encontre a probabilidade de um homem estar na “honor class”, a probabilidade de uma mulher estar na “honor class” e qual é a razão de chance para as mulheres em relação aos homens.

Chance de homem participar da honor class
```{r echo=TRUE}
exp(-1.471)/(1+exp(-1.471))
```

Chance de mulher participar da honor class
```{r echo=TRUE}
exp(-1.471+0.593)/(1+exp(-1.471+0.593))
```


## Exemplo prático 2 - incluindo variável contínua
Vamos agora incluir uma variável explicativa contínua, que é a nota obtida nas provas de matemática. Nossa equação agora fica:

$$logit(p)= \beta_{0} + \beta_{1}math$$
Vamos encontrar as estimativas do modelo.

```{r include=FALSE}
#rodando o modelo binomial
modelo_03 <-
  glm(hon ~ math, data = ucla, family = "binomial")

```

```{r echo=FALSE}
#visualizando os resultados
summ(modelo_03, 
     confint = T, 
     digits = 3,
     ci.width = .95) 
```
```{r echo=FALSE, results='asis'}
stargazer(modelo_03,
          confint = T,
          header = F,
          digits = 3)
```


4)	Como interpretamos a constante deste modelo? Este valor é observado na amostra selecionada ou é uma extrapolação? Como isto altera a nossa interpretação?

Para interpretarmos o valor do coeficiente da variável math, precisamos considerar a variação de seu valor para avaliarmos a mudança no logaritmo da razão de chance.

5)	Tome um valor qualquer possível para a variável math, encontre o logit para este valor de x, repita o processo para x + 1 e determine a variação do logaritmo da razão de chance.


6)	Como encontrar o valor da mudança das chances para uma variação em 1 ponto em matemática? Esta mudança depende do valor de matemática que se obteve?


7)	Rode um modelo agora com as variáveis math e female em conjunto. Interprete os resultados.

```{r include=FALSE}
modelo_04 <- 
  glm(hon ~ math + female,
      data = ucla,
      family = "binomial")
```

```{r echo=FALSE}
#visualizando os resultados
summ(modelo_04, 
     confint = T, 
     digits = 3,
     ci.width = .95)
```
8)	O que aconteceria se ao invés de rodarmos um modelo não linear, utilizássemos um comando de regressão de OLS convencional? 
a.	Estime os parâmetros via OLS e interprete os resultados
b.	Compare com os resultados obtidos no item 7 acima.

**Estimando um modelo OLS os parâmetros se alteram, bem como sua interpretação. **

```{r include=FALSE}
modelo_05 <- 
  lm(hon ~ math + female,
      data = ucla)
```

```{r echo=FALSE}
#visualizando os resultados
summ(modelo_05, 
     confint = T, 
     digits = 3,
     ci.width = .95)
```

```{r echo=FALSE, results='asis'}
stargazer(modelo_05,
          confint = T,
          header = F,
          digits = 3)
```


## Anotações da aula

Usamos modelos não lineares quando a variável dependente não é contínua.

Isso requer que estimamos outro tipo de função em que a curva está limitada entre 0 e 1, um modelo não linear. Os dois jeitos consagrados é logit e probit.

Logit usa MLE (modelo de máximo verossimilhança, maximal likehood), queremos encontrar o máximo de uma função. 

Rodar o modelo sem nenhuma variável explicativa - ele pega uma função e encontra seu máximo, no caso com a var hon que é discreta

O coeficiente é o logarítimo de p - (1-p), e p é 24.5, enquanto o coeficiente deu -1.125. 

p = 24.5
1-p = 75.5

Pegando a 1a função do lab e voltando nela encontramos os valores

se pedir logaritmo de .245 dividido por .755 vai dar exatamente o coeficiente:

É o logaritmo das chances de sucesso dividido pelo logaritmo das chances de fracasso.

se fizer o exp(-1.125)/1+exp(-1.125) = probabilidade de sucesso = .245

Isso é sem nenhuma outra variável explicativa, o que pode ser feito apenas em modelos nao lineares, nao é um modelo de associação entre x e y, foi rodado apenas um modelo que encontra o valor máximo de uma variável, o máximo da primeira função do lab que é a função logística.

Inserindo a variável female, rodando o modelo:

log (77/74) - razão de chance entre os homens a chance de ser escolhido dividido pela chance de não ser escolhido
log(32/77) - razão de chance entre as mulheres a chance de ser escolhida dividido pela chance de não ser

a razão de chance dos homens vai pra constante no modelo, e das mulheres é só fazer a constante mais o coeficiente de mulheres

A partir da regressão, para saber é só voltar para a primeira função do lab

Em geral, só se interpreta o sinal, pois o quanto a var impacta precisa fazer essa conversão.

Quando temos uma variável contínua:
no modelo rodando com math
a constante quer dizer a chance de alguém fizer parte do grupo de honra quando a sua nota for 0
a chance de alguém que tem a nota média -
fixamos a nota de math em sua média,
tem 17.32% de chance de fazer parte

```{r}
mean(ucla$math)
```

E aí vemos se tem alguém com essa nota no banco ou se é uma extrapolação.

E se a pessoa tirar um ponto a mais que isso sua chance aumenta para 19.6%

Sobe 2.3 pontos. 

Para alguém que tem uma nota um desvio padrão para cima a nota vai para 47.% de chance 

E se fizer a média mais um desvio padrão mais 1 vai para 51,43% de chance de fazer parte da
honor class.

A diferença não é linear, porque a variação em torno desses pontos é diferente e depende do valor de X que eu escolho, a média aumento em 1 subiu 2,4%, em outro lugar da função (média mais 1 desvio padrão) mudou para 3.9%, a variação ficou maior ainda. 

As pessoas reportam os resultados na média - qual a chance de algupem com nota mpedia fazer parte e o efeito marginal = qual é a variação de probabilidade em torno de um ponto específico (adicionando ou substraindo 1).


Quando rodamos tudo junto (female e math):
A constante é ser um homem que tira nota 0 em matematica
a constante é -10.8
exp(-10.8)/(1-exp(-10.8)) é 0.00002, ou seja, uma chance praticamente nula

O beta de math + o beta de female  é a chance de uma mulher que tirou a nota média

Vai pra consante tudo que nao é nas outras vars, tudo que for 0 nas outras vars


E se rodassemos o modelo de regressão linear?
rodando de hon e female
a consante é a probabilidade sendo um homem
(17/91=18%)
E se for mulher (32/39=10,67)

O problema é que na hora de ver o Y predito voce vai encontrar valores maiores que 1 e menores que 0.

Chamamos esse modelo de modelo linear de probabilidade (LPM linear probability model) - rodar uma regressão com VD dummy - voce está aproximando uma função curva em uma reta linear, é mais fácil de interpretar. Porém é aconselhável fazer o logit e comparar o resultado com o de uma regressão linear, se te levar para as mesmas conclusões substantivas tudo bem, mas não vai levar para os mesmos valores das coisas

E se rodar o modelo com interação:

Y = beta 0 + beta 1 female + b2 math + b3 female X math

para homens:

Y = -0.73 + 0.174 * nota de matemática

para mulheres

Y = (-0.73 - 0.50)+0.174 M + 0.12 M

A curva dos homens é menos inclinada que a das mulheres - as mulheres tem mais chance de fazer parte da turma de honra conforme sobe a nota de matemática em relação aos homens.

Uma interação no modelo logit é mais dificil de intepretar porque voce vai deslocar curvas que nao sao lineares, depois tem que colocar tudo no exponencial para "traduzir" os coeficientes.



Exerciicio 3
pega o da constante e coloca na fórmula 1 do lab - chance do homem
chance da mulher - pega a constante mais o coeficiente de mulher

Na hora de escolher o modelo seguir a tradição do campo, usar o modelo linear ou usar um modelo nao linear - muitas vezes as conclusões que vc vai chegar vao ser as mesmas, a nao ser que os seus dados sejam distribuídos de uma forma que não dê para aproximar para uma reta.

Como saber se é um bom modelo? Não tenho um R2 como nos modelos lineares, há medidas de ajuste do modelo.

O log da função - quanto menor, melhor o modelo, quanto mais perto do 0 melhor, se for colocando variaveis e for diminuindo é porque está melhorando

Você pode pedir para o modelo achar o valor predito e ver o quanto o modelo "acerta". Se o modelo prever bastante, escolhendo um valor como "corte" (se eu cortar no 0.3, quem é menor que 0.3 nao vai, e vê quanto acertou no banco real)

E aí compara com uma tabela (as colunas 1-0 e 0-1 tem que ficar o menor possível)

O valor vai ser arbitrário, mas a prática é ir testando.

Não há a prática nesses modelos de gerar gráficos.

Um dos critérios para avaliar mdoelos nao lineares é encontrar um bom corte com o Y predito em que consigo prever se será 0 ou 1 e ver quantos meu modelo acerta, taxa de acerto é entao um jeito de olhar se o modelo está bom.

