---
title: "aula_13"
author: "Amanda"
date: "2022-11-23"
output: html_document
---


https://dashee87.github.io/data%20science/football/r/predicting-football-results-with-statistical-modelling/

```{r message=FALSE, warning=FALSE, include=FALSE}
#devtools::install_github("dashee87/footballR") you may need to install footballR
library(footballR)
library(dplyr)


#install.packages("devtools")
library(devtools)

devtools::install_github("jalapic/engsoccerdata")

library(engsoccerdata)
#you'll have to wait to find out the purpose of this mysterious package
library(skellam)
library(ggplot2)
library(purrr)
library(tidyr)

# abettor is an R wrapper for the Betfair API, 
# which we'll use to obtain betting odds
#devtools::install_github("phillc73/abettor")
library(abettor)

#install.packages("RCurl")
library(RCurl)

options(stringsAsFactors = FALSE)
```


```{r}
# get id for 2016/17 EPL season
epl_id <- fdo_listComps(season = 2016,response = "minified")

epl_id

 filter(league=="PL") %>% .$id

# get all matches in 2016/17 EPL season
epl_data <- fdo_listCompFixtures(id = epl_id, response = "minified")$fixtures %>%
  jsonlite::flatten() %>% filter(status=="FINISHED") %>%
  rename(home=homeTeamName, away=awayTeamName, homeGoals=result.goalsHomeTeam,
         awayGoals=result.goalsAwayTeam) %>%
  select(home,away,homeGoals,awayGoals) %>%
  # some formatting of team names so that the names returned by footballR are
  # compatible with those returned by the Betfair API
  mutate(home=gsub(" FC| AFC|AFC |wich Albion|rystal| Hotspur","",home)) %>% 
  mutate(home=ifelse(home=="Manchester United","Man Utd",
                     ifelse(home=="Manchester City","Man City",
                            gsub(" City| United","",home)))) %>%
  mutate(away=gsub(" FC| AFC|AFC |wich Albion|rystal| Hotspur","",away)) %>% 
  mutate(away=ifelse(away=="Manchester United","Man Utd",
                     ifelse(away=="Manchester City","Man City",
                            gsub(" City| United","",away))))
head(epl_data)


```


```{r}
#?england

england2016 <- 
england %>% 
  filter(Season == 2016)

head(england2016)
```

```{r}
england2016_2 <- 
  england2016 %>% 
  select(home, visitor, hgoal, vgoal) %>% 
  rename(away = visitor,
         homeGoals = hgoal,
         awayGoals = vgoal)

head(england2016_2)
```

```{r}
england2016_2 %>% 
  ggplot() +
  geom_histogram(aes(x=homeGoals))
```



## Modelo Poisson
```{r}
poisson_model <- 
  #criando dummies pra se é home ou se é away
rbind(
  data.frame(goals=england2016_2$homeGoals,
             team=england2016_2$home,
             opponent=england2016_2$away,
             home=1),
  data.frame(goals=england2016_2$awayGoals,
             team=england2016_2$away,
             opponent=england2016_2$home,
             home=0)) %>%
  #gerando o modelo, usar GLM para modelos MLE e especificar em family
glm(goals ~ home + team + opponent, family=poisson(link=log),data=.)

summary(poisson_model)
```

```{r}
predict(poisson_model, 
        data.frame(home=1, team="Chelsea", 
                   opponent="Sunderland"), type="response")
```

```{r}
predict(poisson_model, 
        data.frame(home=0, team="Sunderland", 
                   opponent="Chelsea"), type="response")
```
```{r}
simulate_match <- function(foot_model, homeTeam, awayTeam, max_goals=10){
  home_goals_avg <- predict(foot_model,
                            data.frame(home=1, team=homeTeam, 
                                      opponent=awayTeam), type="response")
  away_goals_avg <- predict(foot_model, 
                           data.frame(home=0, team=awayTeam, 
                                      opponent=homeTeam), type="response")
  dpois(0:max_goals, home_goals_avg) %o% dpois(0:max_goals, away_goals_avg) 
}

```

```{r}
simulate_match(poisson_model, "Chelsea", "Sunderland", max_goals=4)
```
```{r}
chel_sun <- simulate_match(poisson_model, "Chelsea", "Sunderland", max_goals=10)

```

```{r}
# chelsea win
sum(chel_sun[lower.tri(chel_sun)])
```
```{r}
# draw
sum(diag(chel_sun))
```

```{r}
# sunderland win
sum(chel_sun[upper.tri(chel_sun)])
```



# Regressão com var dep em distrb Poisson

Distribuição Poisson é uma distribuição discreta de prob

Prob de um numero de eventos num período específico

Goals

Y = goals
VIs
- home (se o time joga em casa)
- team (qual time é)
- oponente (contra quem)

hip da função de prob diante do evento
poisson = eventos independentes entre si
a ocorrencia de um gol é independente da ocorrencia dos outros
e que normalmente acontecem no tempo
um evento nao muda a probabilidade do proximo evento ocorrer
escolheu outra distribuição pq por exemplo o teorema do limite central nao funciona, isto é, aquela VD nao vem de uma distrib normal. No caso, a variável é discreta e muito assimétrica, limitada a 0 (no caso muito concentrado nos valores menores)
(nos primeiros gráficos ele mostra a distribuição da variável gols)

Nesse caso o modelo poisson faz sentido?
Isto é, a chance de sair um gol influencia na chance de sair o próximo gol?

## como escolher a distribuição que faz mais sentido pra VD?
A primeira coisa a pensar é se a variável é discreta ou contínua
plota ela e vai comparando com as distribuições que existem para ver qual se ajusta mais a sua VD
(famílias de distribuição, exercício que ele faz logo no começo do site no blog, mostrando o histograma dos dados e mostrando que a linha de uma distribuição poisson se adequa mais)

## Diferenças OLS e distr normal e a Poisson
### OLS
No modelo OLS - beta é a variação MÉDIA de Y por unidade de variação de X

FDP (variavel continua, função densidade de probabilidade)
FMP (var discreta, função massa de probabilidaed)

na distribuição normal (como ler a formula):
f(variável X ; parâmetros - média (mi), e desvio padrão (sigma)/variância (sigma ao quadrado))

Quando a gente roda o modelo OLS, estamos encontrando o valor médio, ou seja, o Beta equivale ao mi
  E a variância é um valor dado, nao depende de X, varia igualmente ao longo da reta, é constante = homocedasticidade
  componente estocástico - a existencia de uma variância, componente nao estimado, na população há componenetes de erro que fazem com que os valores observados e os estimados do modelo sejam diferentes.
  a dif entre predito e observado = resíduo, que é uma estimativa imprecisa do erro, ou seja, só encontramos a variância por aproximação
O método OLS minimiza os quadrados desses erros para encontrar uma linha que se adequa
  

### Poisson
Na poisson só tem um parâmetro:
lambda - a média e a variância são lambda
ou seja, primeiro teste é ver se a média e a variancia são iguais, hipótese nula de que não são iguais é rejeitada? Só posso usar a poisson se a média e a variancia sao iguais
Se nao forem iguais usa a binomial negativa, porque aí vai ter um parametro pra média e outro parametro pra variância

No banco de dados do exercício
numero de gols em casa
numero de gols fora
dummy casa
dummy fora
se tem 20 times, entao tem 20 dummies, uma pra cada time
aí ele apresenta o coeficiente de cada dummy

Nos gráficos antes do modelo, a proporção de partidas é a porcentagem de casos.

## MLE - Maximum Likelihood Estimator
Modelos de maximo verossimilhança
escrever uma funcao em que inverte o que é variável e o que é parametro
nesse modelo o que está dado sao os valores de X, coletados do mundo, e a partir daí vc vai estimar o lambda
Quero encontrar o valor de lambda que me traga o valor máximo dessa função

No modelo MQO a gente ia encontrar o MÍNIMO da função
no MLE queremos encontrar o MÁXIMO

O software vai produzir um resultado que me dê esse valor de lambda que dá o maximo dessa função

Os parametros que ele encontra sao os valores médios 

Pra encontrar o valor ele rodou em log, então pra encontrar o valor especificamente de probabilidade ele tem que rodar o exponencial

o lambda são os valores médiospra cada variável
a diferença pra regressão linear é que nesse modelo vc tem que passar para exponencial porque ele usou o argumento:

family = poisson(link = log)

glm - jeito de rodar modelo de maximo verossimilhança no R, especificando a família
o modelo de likelihood estima o que é mais provável, recorrente de acontecer - ele encontra um valor que é o mais recorrente naquele conjunto de dados

usar o glm no R é o basico e MAIS RECOMENDADO

para o MQO coloca em family=normal

https://www.statmethods.net/advstats/glm.html

Pra achar a probabilidade o R nao envia, você precisa converter o parametro

"dado este lambda qual é a chance de Y ser tal"
"qual a chance do Chelsea fazer 1 gol?" por exemplo, o que ele faz nas matrizes abaixo do modelo

### Distribuição Poisson bivariada
É a mesma coisa, mas ela assume que o fato de um time ter feito um gol influencia na chance de fazer outro gol - uma poisson que afeta  a outra

Cada familia de distribuição tem determinadas capacidades, e levar em consideração o seu fenomeno - escolher o modelo mais adequado para o fenomeno que voce quer usar envolve estudar as capacidades de cada familia. Primeiro passo é fazer um histograma da variável - encontrar uma distribuição é encontrar uma função matemática que tenha o mesmo formato.

