```{r}
library("tidyverse")
library("tidylog")
library("readr")
library("nycflights13")


dados_AC <-  read_delim("bases/dados_votacao_AC_2016_uteis.csv",
                                 delim = ",",
                                 locale = locale(decimal_mark=",",grouping_mark=".", encoding="latin1"))


dados_AC

```

# Dividir variáveis (separate)

como usar: nome da coluna que se quer dividir, colunas novas, posição do caracter onde separar.

Se quiser manter a variável original você tem que colocar o argumento "remove=FALSE"

```{r}
exemplo_separate <- tibble( ID = 1:3,
                            Mes_Ano = c("jan2013", "mar2020", "out2013"))


exemplo3 <- exemplo_separate %>% separate(Mes_Ano, c("Mes", "Ano"), 3)

```

Você também pode separar em algum caractere específico:

```{r}
exemplo_separate_2 <- tibble(ID = 1:3,
                             Mes_Ano = c("janeiro_2013", "marco_2009", "outubro_2010"))

exemplo_separate_2 %>% separate(Mes_Ano, c("Mes", "Ano"), "_")


```

# Unificar variáveis (unite)

Argumentos parecidos com separate, mas sem o elemento separador, nome da nova coluna, e no c(quais colunas quer unir). Por padrão o sep = "_", use sep="caracter que você quer que seja separador"

```{r}
exemplo3 <- exemplo3 %>% unite("Mes_Ano", c(Mes, Ano))

exemplo3
```

# Recodificar variáveis

```{r}
exemplo_Recodificando <- tibble(ID= 1:3,
                                Mes = c("janeiro", "february", "outubro"),
                                Ano = c(2013,2009, 2015))

exemplo_Recodificando
```

Podemos mudar o nome apenas do valor february usando mutate junto com case_when(), colocamos condição de qual valor tem que estar na coluna que queremos mudar e usamos ~para o novo valor

O problema é que apaga tudo. Para não apagar, insira uma condição escrito TRUE~nome da coluna

```{r}
exemplo_Recodificando %>% mutate(Mes=case_when(Mes=="february"~"fevereiro"))
# para nao apagar tudo:

exemplo_Recodificando %>% mutate(Mes = case_when(Mes == "february"~"fevereiro", TRUE~Mes))

```

Vamos criar uma nova coluna que mostre os casos antes e depois de 2010. Para isso, as condições devem cobrir todos os valores possíveis para Ano - devem ser completas e mutualmente excludentes

```{r}
exemplo_Recodificando %>% mutate(Depois_2010 = case_when(Ano > 2010~1,
                                                         Ano<=2010~0))
```

# Exercício 1
```{r}
flights

flights_Exercicio <- unite("day_month_year", c(day, month, year))
flights_Exercicio <- mutate(day_month_year = day, "_", month, "_", "year")

```

# Ordenar (arrange)
Organiza a nossa tabela, por exemplo em ordem crescnete ou decrescente de acordo com alguma coluna. No exemplo abaixo, os dados são ordenados primeiros em ordem crescente por ano e depois dentro de cada Ano por valor.

Se quisermos ordem descente, só usar "-"

```{r}


ex_arrange <- tibble(ID=1:10,
                     Ano=c(2008, 2005, 2009, 2006, 2006, 2007, 2008, 2005, 2008, 2005),
                     Mes=c("Abril","Novembro","Julho","Março","Novembro","Fevereiro",
                           "Junho","Novembro","Janeiro","Outubro"),
                     Valor=c(750,800,300,500,850,450,600,450,700,350))

ex_arrange %>% arrange(Ano, Valor)

#ordem decrescente:
ex_arrange %>% arrange(-Valor)


```

# Filtrar para os maiores ou menores
Usamos top_n para os maiores, colocando o número de obsrvações (por exemplo as 5 maiores) e a coluna. Para os menos, colocar "-" na frente do número de observações. Já o top_frac devolve uma fração, por exemplo os 30% maiores, usando em decimal

```{r}
ex_arrange %>% top_n(5, Valor)

ex_arrange %>% top_n(-5, Valor)

ex_arrange %>% top_frac(0.3, Valor)
```
# Dados de Time-Series: lag e lead
lag()


```{r}
ex_arrange %>% arrange(Ano) %>% 


```

