---
title: "aula_07_join"
author: "amanda_freitas"
date: '2022-06-03'
output:
  word_document: default
  html_document:
    df_print: paged
---

```{r}
library(tidyverse)
library(tidylog)
library(nycflights13)
library(knitr)
```

temos que entender os dois bancos:
(i) qual é a unidade de análise de cada observaçao?;
(ii) quais são os identificadores únicos (as variáveis ‘chaves’) em cada banco que identificam unicamente cada observação (evitando duplicações)?;
(iii) quais são os identificadores comuns presentes em ambos os bancos que permitem cruzar as informações?

passos preparatórios:
(1) Decidir a unidade de análise do banco de dados final,
(2) Se necessário, agregar os bancos de dados iniciais para a unidade de análise desejado,
(3) Transformar as variáveis para que temos um identificador comum entre os banco de dados.

```{r}
flights
weather
airlines

flights %>% 
  group_by(carrier) %>% 
  tally() %>% 
  left_join(airlines, by = "carrier")

flights %>% 
  left_join(weather, by = c("year", "month", "day", "hour", "origin"))

```

# Nesting
criando bases de dados "dentro de céculas"
tem um tibble dentro de cada origin
```{r}
flights %>% 
  group_by(origin) %>% 
  nest()

#vamos puxar só a base de dados que estava dentro de EWR


flights %>% 
  group_by(origin) %>% 
  nest() %>% 
  filter(origin == "EWR") %>% 
  pull(data)

```

# Exercício 1
```{r}
df <- tibble(ID = c("A001", "A002", "A003"), Valor = c(10,20,50))

df

df2 <- tibble(ID = c("A001", "A002", "A003"), Populacao = c(3000, 2500, 6000))

df2

df %>% left_join(df2, by = "ID")
```
2. flights e planes apenas para carrier == "UA" no day == 16 month == 07
e qual é o model mais comum
O modelo mais comum `r modelo_mais_comum`

```{r}
#flights
#planes

#a var em que vou juntar é tailnum

flights_carrier_UA <- flights %>% 
  filter(carrier == "UA" & day == 16 & month == 7)
  
flights_planes <- flights_carrier_UA %>% 
  left_join(planes, by = c("tailnum", "year"))
 
flights_planes_models <- flights_planes %>% group_by(model) %>% 
  tally() %>% 
  arrange(-n)

modelo_mais_comum <- pull(flights_planes_models[1,1])

```

3. quantos seats totais em cada mes origin == JFK
dest == ATL

```{r}
flights
planes

flights2 <- 
  flights %>% 
  filter(origin == "JFK" & dest == "ATL")

flights2 <- flights_JFK_to_ATL %>% 
  left_join(planes, by = c("tailnum"))

flights2.2 <- flights2  %>% 
  select(month, seats)

flights2.2$seats <- as.double(flights2.2$seats)


flights2.2 %>% 
  group_by(month) %>% 
  mutate(total_seats_por_mes = sum(seats, na.rm = T)) %>% 
  select(month, total_seats_por_mes) %>% 
  ungroup() %>% 
  distinct() %>% 
  arrange(month)
 

```
4. Queremos um resumo do número de voos no ano de 2013 por companhia aérea. Mas o nosso banco de flights não contém o nome oficial das companhias. Execute um join entre os banco de dados flights e airlines para criar uma tabela resumida e clara

```{r}
flights
airlines


flights_com_airlines <- flights %>% 
  left_join(airlines, by = "carrier")

flights_com_airlines %>% 
  select(carrier, name) %>% 
  group_by(carrier, name) %>% 
  tally() %>%  
  arrange(-n) %>% 
    kable(caption = "Número de voos por companhia aérea", col.names = c("carrier", "nome da companhia", "número de voos"))

```

# Juntando por múltiplas variáveis
A conclusão é simples: sempre inclua todas as variáveis que são identificadores comuns nos dois bancos de dados. Se a left_join() aumenta o número de linhas entre o seu primeiro banco e o resultado, isto significa que existe mais de uma observação no segundo banco com os mesmos valores de variáveis identificadores

```{r}
flights
weather

flights_weather <- 
  flights %>% 
  left_join(weather, c("origin", "year", "month", "day", "hour"))

```
# Bancos com dados faltantes
inner_join funciona igual left_join, porém remove as observações que não existem nos dois bancos:

```{r}

flights %>% inner_join(planes, by = c("tailnum"))
  

flights %>% 
  anti_join(planes, by = c("tailnum"))
```

Quantas observações existem no resultado? 284170, a diferença entre o número de observações em flights (336776) e os voos sem tailnum em planes, o resultado de anti_join que executamos acima (52606). É uma boa exercício verificar.


juntando os bancos de airports e flights, a coluna dest e a coluna faa são a mesma coisa mas tem nomes diferentes, então renomeie ela:
```{r}
airports2 <- airports %>% 
  rename(dest=faa)

flights %>% left_join(airports2, by=c("dest"))

#podemos selecionar só as colunas que queremos dentro do próprio left_join



flights %>% left_join(airports2 %>% select(dest, name), 
                      by=c("dest"))


```

left_join preserva os dados de flights, isto é, do banco antes do pipe, enquanto right_join preserva os dados do banco depois do pipe

full_join preserva todas as observações possíveis, mesmo que elas não tenham nos bancos

```{r}

flights %>% right_join(airports, by=c("dest"))


flights %>% full_join(airports, by=c("dest"))

```

# EXERCÍCIO 2
```{r}
df1 <- tibble(ID = c("A001", "A001", "A002", "A003", "A003"), Ano = c(2019, 2020, 2020, 2019, 2020), Valor = c(10, 12, 17, 50, 64))

df2 <- tibble(ID = c("A001", "A002", "A002", "A003"), Ano = c(2019, 2019, 2020, 2019), Populacao = c(3000, 2500, 1900, 6000))

df1 %>% 
  left_join(df2, by = c("ID", "Ano"))

df1 %>% right_join(df2, by = c("ID", "Ano"))

#só as que estao completas
df1 %>% inner_join(df2, by = c("ID", "Ano"))

#todas mesmo as nao completas
df1 %>% full_join(df2, by = c("ID", "Ano"))

```
precip média
origin == LGA
month == 12

```{r}
flights3 <- 
  flights %>% 
  select(month, day, hour, dep_time, carrier, origin, dest)

flights_LGA_dec <- flights3 %>% 
  filter(origin == "LGA" & month == 12)

flights_LGA_dec %>% left_join(
  weather %>% 
    select(origin, month, day, hour, precip), by = c("month", "day", "hour", "origin")
) %>% 
  select(day, precip) %>% 
  group_by(day) %>% 
  mutate(precip_media = mean(precip, na.rm = T)) %>%
  select(day, precip_media) %>% 
  ungroup() %>% 
  distinct() 


weather
```

3.b Para quantos voos em cada dia de dezembro em LGA faltamos dados de tempo?
```{r}

flights_LGA_dec %>% right_join(weather, by = c("month", "day", "hour", "origin"))



weather

```

