---
title: "aula_08_mapas"
author: "Amanda Freitas"
date: '2022-06-10'
output: html_document
---

```{r setup, include=FALSE}
knitr::opts_chunk$set(echo = TRUE)
```

```{r}
#install.packages("sf")
#install.packages("lwgeom")
#install.packages("rgdal")

library("tidyverse")
library("tidylog")
library("nycflights13")
library("sf")
library("lwgeom")
library("rgdal")

```

No tibble airports as colunas lat e lon são coordenadas dos aeroportos.

O sf traz mais poder para os nossos tibbles, permitindo eles entenderem dados espaciais. Usando a função st_as_sf(). O argumento coords= aceita um vetor com os nomes das duas colunas, longitude e latitude (nesta ordem, pois longitude é o eixo X e latitude é o eixo Y - se pensarmos nas coordenadas como pontos cartesianos).

Há uma nova coluna também, geometry. Ela codifica os dados de longitude e latitude num formato mais complexo que facilita operações e visualizações espaciais.

A nossa gramática de gráficos ggplot() facilita a visualização de dados espaciais no formato bem conhecido, com uma geometria específica: geom_sf()

Sistemas de coordenadas - Saber o CRS dos nossos dados brutos é o primeiro passo. Provável que devemos usar o sistema “WGS84”. Para verificar outros atalhos para sistemas de coordenados, pode aproveitar do site http://epsg.io/. Usar o argumento de CRS.

```{r}

airports_test <- airports %>% st_as_sf(coords=c("lon","lat"), 
                                  crs=4326)

airports_test

class(airports_test)

airports_test %>% ggplot() +
  geom_sf()

```

Quando chamamos geom_sf, ele usa o CRS definido em nosso tibble. Mas em qualquer momento podemos transformar o CRS atual para um alternativo, por exemplo um CRS que melhor representa um lugar específico no mundo. Usamos st_transform() em nosso pipe de trabalho para alterar o CRS, especificando o novo número da projeção desejada.

```{r}
airports %>% st_transform(3857) %>%
  ggplot() +
  geom_sf()

airports %>% st_transform(3751) %>%
  ggplot() +
  geom_sf()

```


# Exercício 1
Crie um objeto de simple features (sf) com os seguintes dados. Os valores de longitude e latitude são brutos em CRS 4326



















