---
title: "aula_04_descstats"
author: "amanda_freitas"
date: '2022-05-13'
output: word_document
---

```{r}
library("tidyverse")
library("readr")
library("nycflights13")
library("tidylog")

```

# Summarize - estatísticas resumidas
summarize gera um novo tibble pequeno que contém as estatísticas resumidas. Pode usar com o pipe. A estrutura é o nome da nova variável no novo tibble, a função que vai agregar/resumir a variável, e a variável que vai ser resumido. Use na.rm = TRUE para remover os NAs, porque o R por apdrão só vai te avisar para que você investigue aquele NA

## Funções para calcular estatísticas
média = mean()
mediana = median()
desvio padrão = sd()
quantil 10% = quantile(variavel, probs = 0.1)
maximo = max()
minimo = min()


Exemplo calculando a distância média de todos os voos:


```{r}
flights %>% summarize(media_distancia = mean(distance))

#calculando mais de uma estatística

flights %>% summarize(
  media_distancia = mean(distance),
  mediana_distancia = median(distance),
  sd_distance = sd(distance, na.rm=TRUE)
)


```

Só que aí criou uma única linha com a média distancia para todos os valores.
Você pode usar as colunas dessa table apara se referir às variáveis: 
A distância média de todos os vooes é `r media_distance`

# Criando suas próprias funções 

A estrutura geral de toda função é:
```{r}

nome_funcao <- function(insumo1, insumo2){

  resultado <- ...
  
  return(resultado)
    
}


# eemplo criar uma função que calcule a razão entre o percentil 90 e o 10



percentile_90_10 <- function(variavel) {
  
  calculo <- quantile(variavel, probs=0.9,na.rm=TRUE)/
    quantile(variavel, probs=0.1,na.rm=TRUE)
    
    return(calculo)
}

#Agora podemos aplicar nossa nova função no flights


flights %>% summarize(percentile_90_10_distance=percentile_90_10(distance),
                      percentile_90_10_air_time=percentile_90_10(air_time))




```

# Group_by - agrupando
É usado mais frequentemente, porque queremos aquelas estatísticas não para todos, mas agrupadas por país, por companhia, por ano. Usamos outra variável da nossa tabela para criar os grupos

```{r}
flights_por_aeroporto <- flights %>% 
  group_by(origin)

flights_por_aeroporto
```

Na prática ainda não mudou nada, mas no R console fica aparecendo que a base está agrupada e quantos grupos tem. Sozinho, group_by não é muito útil. Vamos calcular a distância média por aeroporto. Agora teremos uma linha para cada aeroporto (note que a linha é a variável que usamos no group_by)

```{r}
flights %>% group_by(origin) %>% 
  summarize(mean_distance = mean(distance))
```
Podemos agrupar para mais de uma coisa ao mesmo tempo. Por exemplo se quisermos agrupados por aeroporto (são 3 aeroportos) E por mês (são 12 meses), agora vai ter 36 linhas, cada linha vai ser a distância média de cada aeroporto pra cada mês

```{r}
flights %>% group_by(origin, month) %>% 
  summarize(mean_distance = mean(distance))
```

O resultado de summarize é um tibble então podemos usar as outras funções do tidyverse nele. Por exemplo, vamos remover LGA e converter a distância para km:

```{r}
flights %>% group_by(origin, month) %>% 
  summarize(mean_distance = mean(distance)) %>% 
  filter(origin != "LGA") %>% 
  mutate(mean_distance_km = mean_distance*1.60934)


#selecionando o voo mais atrasado por aeroporto de origem:

flights %>% group_by(origin) %>%
  top_n(1, dep_delay)

```


# Eercício 1 - análises por grupo

1. Calcule a duração (air_time) média por companhia aérea (carrier).

```{r}
flights %>% group_by(origin) %>% 
  summarise(duracao_media = mean(air_time, na.rm = TRUE))
```

2. Calcule a duração (air_time) média por companhia aérea (carrier) e mês (month).

```{r}
flights %>% group_by(carrier, month) %>% 
  summarise(duracao_media = mean(air_time, na.rm=T))
```


3. Calcule o atraso médio (dep_delay) por aeroporto de origem (origin). Qual aeroporto tem o pior atraso?

```{r}
flights %>% group_by(origin) %>% 
  summarise(atraso_medio = mean(dep_delay, na.rm=T)) %>% 
  arrange(-atraso_medio)
```


4. Qual companhia aérea (carrier) tem o pior registro de atrasos (dep_delay) na média no aeroporto JFK?

```{r}
flights %>% filter(origin == "JFK") %>% 
  group_by(carrier) %>% 
  summarise(atrasos_medios = mean(dep_delay, na.rm=T)) %>% 
  arrange(-atrasos_medios)


flights %>%  group_by(carrier)  %>% 
  filter(origin == "JFK") %>% 
  summarise(atrasos_medios = mean(dep_delay, na.rm=T)) %>% 
  arrange(-atrasos_medios)


```



5. Você odeia atrasos. Qual é o pior mês para viajar do aeroporto JFK?
```{r}
flights %>% filter(origin == "JFK") %>% 
  group_by(month) %>% 
  summarise(atrasos_medios = mean(dep_delay, na.rm=T)) %>% 
  arrange(-atrasos_medios)
```

# Número de obversações com tally
tally() calcula o número de observações e pode ser usado com group_by(). Tally não precisa de argumentos

Por exemplo, queremos comparar o número de voos de cada aeroporto:
```{r}
flights %>% group_by(origin) %>% 
  tally()


#calcular o número de voos de cada aeroporto para cada destino:
flights %>% group_by(origin, dest) %>% 
  tally()

```
# Exercício 2 - tally(), número de observações por grupo

1. Quantos voos decolaram de Nova Iorque em cada mês de 2013?
```{r}
flights %>% filter(year == 2013) %>% 
  group_by(month) %>% 
  tally()
```


2. Qual companhia aérea teve o maior número de voos em cada mês de 2013?

```{r}
flights %>% filter(year == 2013) %>% 
  group_by(carrier, month) %>% 
  tally() %>% 
  arrange(month)
```

3. Qual é a média do número de voos que decolaram dos três aeroportos, em cada mês?

```{r}
flights %>% group_by(origin, month) %>% 
  tally() %>% 
  group_by(origin, month) %>% 
  summarise(media_n = mean(n))
```


4. Qual é a média mensal do número de voos que decolaram em cada aeroporto?
```{r}
flights %>% group_by(origin, month) %>% 
  tally() %>% 
  group_by(origin, month) %>% 
  summarise(media_n = mean(n))

```

5. Qual horário de partida (dep_time) é o segundo mais congestionado (medida pelo número de decolagens) em cada aeroporto? (O mais congestionado é o horário NA, então é mais interessante pegar o segundo mais congestionado).


```{r}
flights %>% group_by(origin, dep_time) %>% 
  tally() %>% 
  arrange(-n)

```

# Mutate por grupo
É comum agrupar para alguma unidade de análise interessante e aplicar um mutate, mantendo o tamanho do banco de dados original. Por exemplo, agrupar por orgiem e adicionar a média da distância (a diferença entre fazer isso e summarize é que summarize sempre reduz o número de linhas do banco)

```{r}
flights %>% group_by(origin) %>% 
  mutate(media_distance = mean(distance, na.rm=T))
```
# Saindo de agrupamentos
lembre-se que o group_by é mantido em todos os pipes e também dentro de objetos salvos. 

```{r}


flights_media <- flights %>% group_by(origin) %>%
  mutate(media_distance=mean(distance,na.rm=TRUE))

groups(flights_media)


```

Se depois quiser calcular uma única média de atrasos, ele vai retornar a média ainda agrupada
```{r}
flights_media %>% summarize(media_atraso = mean(dep_delay, na.rm=T))

#desagrupando

flights_media %>% ungroup() %>% summarize(media_atraso = mean(dep_delay, na.rm=T))
```
# PORCENTAGENS

# Across

# Exercício 3
