```{r}
library(tidyverse)
library(tidylog)
library(nycflights13)
# install.packages("ggthemes")
library(ggthemes)
#install.packages("plotly")
library(plotly)
```


# Gramática dos gráficos

toda a informação para o nosso gráfico vem de um tibble. Cada linha em nosso tibble é uma ‘unidade’ a ser exibida no gráfico, e cada coluna em nosso tibble é uma variável que determina um aspecto visual específico do gráfico, incluindo posição, cor, tamanho e forma

Lembrando os tipos de variáveis:

- Discreta:
nominal - factor ou character
ordinal - ordered factor
inteiro - integer

- Contínua:
double

# Sintaxe do ggplot
```{r}
flights %>% 
  filter(dest == "DEN") %>% 
  ggplot() +
  geom_point(aes(x = dep_time,
             y = dep_delay), size = 1 )
```

geom_point = nova geometria de tipo ponte
aes = definir estéticas que variam de acordo com os dados
x e y você passa as variáveis do tibble

sobre estéticas:
x = posição no eixo x
y = posição no eixo y
colour = cor do elemento
fill = cor dentro da área
alpha = transparência
size = tamanho da observação
linetype = preenchida, pontilhada, tracejada
label = texto

Exemplo: definindo que a cor varia dependendo da companhia aérea, definimos a estética com uma variável dentro da função aes()

```{r}
flights %>% 
  filter(dest == "DEN") %>% 
  ggplot() +
  geom_point(aes(x = dep_time,
             y = dep_delay, colour = carrier), size = 1 )
```

Para estéticas que não variam com nossos dados, tamanho por exemplo e transparências fixas, fora dafunção aes (que nem está o size)

# Tipos de gráficos
- geom_bar = uma variável discreta
- geom_histogram = uma contínua
- geom_density = uma contínua e uma discreta, passar variáveis  para x e colour
- geom_boxplot = uma contínua e uma discreta, passar variáveis para 
- geom_col = uma contínua e uma discreta, passar variáveis para x e y
- geom_line = uma contínua e ma discreta ordenada, passar variáveis para x, y e group
geom_point = duas variáveis contínuas e uma discreta, passando variáveis para x, y e colour shape ou size

# Gráficos para variáveis discretas

```{r}
flights %>% ggplot() +
  geom_bar(aes(x = origin))
```
O gráfico apresenta uma contagem do número de observações


# Histograma para uma variável contínua

```{r}

flights2 <- flights %>% 
  mutate(velocidade=distance/air_time) 

flights2 %>% 
  ggplot() +
  geom_histogram(aes(x=velocidade), binwidth = 1, colour = "black", fill = "orange")

#binwidth determina quantos valores serão mostrados em cada eixo

#fill especifica preenchimento da barra, e colour a borda, se forem cores fixas colocar fora do aes

```

parâmetros que variem dependendo de nossos dados devem ficar dentro de aes(); parâmetros fixos que não dependam de nossos dados devem ficar fora do aes(). 


# Gráfico de densidade
```{r}


flights2 %>% 
  ggplot() +
  geom_density(aes(x=velocidade), colour="blue", fill="blue", alpha = 0.2)


```
Vamos adicionar uma linha vertical que indica onde está  a média da distribuição 

```{r}

media_velocidade <- flights2 %>% summarize(media_velocidade=mean(velocidade,na.rm=T)) %>%
  pull(media_velocidade)

#adicionando no gráfico

flights2 %>% 
  ggplot() +
  geom_density(aes(x=velocidade), colour="blue", fill="blue", alpha=0.2) +
  geom_vline(aes(xintercept = media_velocidade), linetype = "dashed", colour = "red")

```


# EXERCÍCIO 1 - gráficos de uma variável

1. Prepare um gráfico de barras mostrando o número de voos por mês.

2. Prepare um gráfico de barras mostrando o número de voos por companhia aérea (carrier) para o aeroporto de origem JFK.

3. Prepare um histograma mostrando a distribuição do número de voos por hora de partida (dep_time) para voos entre EWR e SFO (San Francisco).

4. Prepare um gráfico de densidade mostrando a distribuição de duração (air_time) para voos entre JFK e LAX (Los Angeles).

# Gráficos para uma variável contínua e uma discreta

```{r}
#usando as cores para apresentar variável discreta
flights2 %>% 
  ggplot() +
  geom_histogram(aes(x=dep_time, fill=origin))

#podemos usar position para não sobrepor as barras

flights2 %>% 
  ggplot() +
  geom_histogram(aes(x=dep_time, fill=origin), 
                 position = "dodge", binwidth=200)



```

# Boxplot - uma contínua  e uma discreta
Boxplots mostram a madiana no meio da caixa, o 1o e 3o quartil e o IQR

```{r}

flights2 %>% 
  ggplot() +
  geom_boxplot(aes(x=origin, y=dep_time))


```

# Gráficos de coluna - valor único por uma variável discreta

```{r}

flights %>% group_by(origin) %>% 
  summarize(dep_delay_media=mean(dep_delay,na.rm=T)) %>% 
  ggplot() +
  geom_col(aes(x=origin, y=dep_delay_media))

```

# Gráficos para duas variáveis contínuas

```{r}

flights %>% sample_n(1000) %>% 
  ggplot() + 
  geom_point(aes(x = distance, y = air_time), size=0.1, color="blue", shape=2)


#adicionando um linear model



flights2 %>% sample_n(50) %>% 
  ggplot() + 
  geom_point(aes(x = distance, y = air_time), size=0.1) +
  geom_smooth(aes(x = distance, y = air_time), method = "lm")



```

# EXERÍCIO 2 - Gráficos de duas variáveis

Prepare um gráfico de densidade mostrando a distribuição da hora de partida de voos entre EWR e BOS (Boston) por companhia aérea (carrier).

Prepare um gráfico de colunas/barras (geom_col) mostrando a duração média (air_time) de voos de cada companhia aérea.

Prepare um gráfico de pontos mostrando a relação entre o atraso na partida (dep_delay) e o atraso na chegada (arr_delay) para os voos de JFK a MIA (Miama).

Prepare um gráfico de pontos mostrando a relação entre a duração (air_time) média e o atraso média (dep_delay) de cada companhia aérea.

Adicione uma linha de tendência/regressão linear no gráfico da questão 4.

# Gráficos de três ou mais variáveis
Podemos incluir outros parâmetros como cor, tamamnho e forma dentro de aes com uma terceira variável

No exemplo, os tamanhos dos pontos são a distância de cada voo:
```{r}

flights2 %>% sample_n(1000) %>% ggplot() + 
  geom_point(aes(x = dep_time, y = dep_delay, size=distance))

# usando colour para mostrar o aeroporto de origem:

flights2 %>% sample_n(1000) %>% ggplot() + 
  geom_point(aes(x = dep_time, y = dep_delay, colour=origin))

```


# FACET_GRID = Múltiplos Gráficos
Dentro de facet_grid() podemos definir a variável discreta com que queremos separar os nossos dados e mostrar gráficos distintos. 

Especificamente, se quisermos que a divisão seja horizontal baseado na coluna categórica variável, usamos facet_grid(rows=vars(variável)), e se quisermos que a divisão seja vertical, usamos facet_grid(cols=vars(variável))

```{r}

flights2 %>% sample_n(1000) %>% 
  ggplot() + 
  geom_point(aes(x = dep_time, y = dep_delay)) + 
  facet_grid(cols=vars(origin))

```

# Gráficos de linha
Gráficos de linha exigem, em geral, um pouco mais de preparação de nossos dados. A variável x pode ser discreta ou contínua, mas precisa ser ordenada para que as linhas façam sentido. Precisamos organizar o tibble fora do ggplot e colocá-lo antes no pipe.

Para criar um gráfico de linha vamos usar month (mês) como nossa variável ordenada e, portanto, precisamos resumir os dados por month. Vamos analisar o atraso média por mês. O primeiro passo é transformar a variável month em um factor ordenado. Em seguida, vamos calcular o atraso médio por mês.

```{r}

flights %>% 
  mutate(month=factor(month, levels=1:12, ordered=TRUE)) %>%
  group_by(month) %>%
  summarize(dep_delay_media=mean(dep_delay,na.rm=T)) %>%
  ggplot() +
  geom_line(aes(x=month, y=dep_delay_media), group=1)

#usando uma linha de cada cor para cada aeroporto:


flights2 %>% 
  mutate(month=factor(month, levels=1:12, ordered=TRUE)) %>%
  group_by(month, origin) %>%
  summarize(dep_delay_media=mean(dep_delay,na.rm=T)) %>%
  ggplot() +
  geom_line(aes(x=month, y=dep_delay_media, group=origin, colour=origin))

```

# Controlando cores com 'scales'
as partes mais envolventes dos gráficos são as cores. Mas também são as partes mais complexas. Temos que identificar exatamente qual parte do gráfico deve ser representado com qual cor, e especificar isso em termos sistemáticos. O mapeamento entre valores das nossas variáveis e cores específicas é feito em ggplot por scales (escalas). Scales são definidos em mais uma camada do nosso gráfico

vARIÁVEL CONTÍNUA:
scale_color_gradient(low="cor1",high="cor2")

VARIÁVEL DISCRETA
scale_color_brewer(palette="pre-definido")

```{r}

flights %>% sample_n(1000) %>% ggplot() + 
  geom_point(aes(x = distance, y = air_time, color=dep_time))



flights2 %>% sample_n(1000) %>% ggplot() + 
  geom_point(aes(x = distance, y = air_time, color=origin)) +
  scale_color_brewer(palette="Set2")

```

# Adicionando títulos e legendas:
use ggtitle()

```{r}


flights %>% sample_n(1000) %>% ggplot() + 
  geom_point(aes(x = distance, y = air_time, color=origin)) +
  ggtitle("Relação entre distância e duração de voo, por aeroporto de Nova Iórque") +
  xlab("Distância") +
  ylab("Duração") +
  theme(legend.position="bottom")

```

# salvando gráficos, gráficos interativos com ggplotly:
use ggsave("nome.png")

Usando ggplotly para gerar gráficos interativos em HTML:
```{r}
graf_1 <- flights %>% sample_n(1000) %>% ggplot() + 
  geom_point(aes(x = distance, y = air_time, color=origin)) +
  ggtitle("Relação entre distância e duração de cada voo, por aeroporto do Nova Iorque em 2013") +
  xlab("Distância") +
  ylab("Duração") +
  theme_classic() 

graf_1 %>%
  ggplotly()
```

# EXERCÍCIO 3 GRÁFICOS AVANÇADOS:

Começando com o mesmo gráfico de Exercício 2.3, prepare o gráfico de pontos mostrando a relação entre o atraso na partida (dep_delay) e o atraso na chegada (arr_delay) para os voos de JFK a MIA (Miami). Colora os pontos de acordo com a companhia aérea, e adicione títulos bem formatados nos eixos e para o gráfico inteiro.

Ajuste o seu gráfico de questão 1 para que o cor do ponto reflete uma variável contínua, a hora de partida (dep_time), usando uma escala de cores apropriada.

Prepare um gráfico de linhas mostrando a distância total de viagem de todos os voos por mês, com uma linha para cada aeroporto de origem. Aplique uma escala de cores apropriada.

Prepare vários gráficos de linha numa grade, cada um mostrando a relação entre a hora de partida (hour) e o atraso médio de partida em um aeroporto de origem para uma companhia aérea.
