---
title: "aula_09_testes"
author: "Amanda Freitas"
date: '2022-06-24'
output: html_document
---

```{r setup, include=FALSE}
knitr::opts_chunk$set(echo = TRUE)
```

```{r}
library(tidyverse)
library(nycflights13)
library(broom)
```


A variável dependente sempre fica na esquerda, e está separada das variáveis independentes com o símbolo ~. Por exemplo:

dependente ~ independente

# Testes de normalidade

testes de normalidade = 
shapiro.test() e ela espera um vetor dos valores da variável que queremos testar

```{r}
#só usar até 5.000 observações, então vamos gerar uma amostra aleatória
teste_normalidade <- 
  flights %>% 
  sample_n(3000) %>% 
  pull(dep_delay) %>% 
  shapiro.test() %>% 
  tidy()

teste_normalidade

```

O valor ‘p’ é bem pequeno aqui, indicando que tem pouco chance que os nossos dados são normais. Com um gráfico de densidade podemos ver que realmente. Podemos inserir no relatório como:

O teste Shapiro-Wilk de normalidade da variável dep_delay tem valor ‘p’ de `r teste_normalidade %>% pull(p.value) %>% round(3)`.

```{r}
flights %>% 
  ggplot() +
  geom_density(aes(x=dep_delay)) +
  xlim(0,100)
```


# Teste de Médias


teste.t = uma var contínua e uma categórica

# Correlação - associação entre duas variáveis contínuas
```{r}

teste_Correlacao <- 
  flights %>% 
  cor.test(~ dep_delay + dep_time, data=.)

teste_Correlacao

```
Sempre padronizado entre -1 e 1.
