---
title: "Untitled"
output: html_document
date: "2022-09-14"
---

```{r}
library(tidyverse)
library(tidylog)
library(ggplot2)
library(readr)
library(stargazer)
```

g)	Usando um software, use a matriz X para calcular X’X.
```{r}
X <- 
  matrix(
    c(1, 2, -1, 0, 1, 3),
    nrow = 3,
    ncol = 2
  )
print(X)
```

```{r}
X2 <- 
  matrix(
    c(1, 0, 2, 1, -1, 3),
    nrow = 2,
    ncol = 3
  )
print(X2)
```


```{r}
Y <- matrix(
  c(1,3,2),
  nrow = 3,
  ncol = 1
)
print(Y)
```


Defina A = X’X. Encontre a inversa de A, ou seja, A^(-1).
```{r}
# usando um software calcule X2 * X
A = X2 %*% X
print(A)
```


```{r}
Ainversa <- solve(A)
print(Ainversa)
```


Considere B como a matriz equivalente a X’Y. Determine B.
```{r}
B <- X2 %*% Y
print(B)
```

Chame β a matriz que é equivalente ao produto A^(-1) B. Encontre β. Interprete os valores obtidos ali
```{r}
Beta <-  Ainversa %*% B
print(Beta)
```


Importando dados do exerícios
```{r}
dados <- read_delim("dados.csv", delim = ";")
print(dados)

dados <- dados %>% rename("estado" = estadp)

```

```{r}
dados <- 
  dados %>% 
  mutate(funcionarios_porcentagem = funcionarios_porcentagem/100)
```


```{r}
dados %>% 
  ggplot() +
  geom_point(aes(
    x = renda, y = funcionarios_porcentagem
  )) +
  ggtitle("Relação entre % de funcionários públicos e renda do estado") +
  xlab("renda per capita do município") +
  ylab("porcentagem de funcionários públicos")
```

b)	Agora considere que queremos representar a porcentagem de funcionários públicos (g) como uma função linear da renda per capita (i). Reescreva os dados indicados na tabela acima como um sistema de equações. 
```{r}
funcionarios <- dados$funcionarios_porcentagem

renda <- dados$` renda `
renda <- renda/100
```

c)	Transforme o sistema acima em termos matriciais. Por favor, construa tantas matrizes quantas forem necessárias de tal forma que esteja expresso o sistema em termos matriciais. Especifique as dimensões de todas as matrizes. 
```{r}
matriz_funcionarios <- 
  matrix(funcionarios,
         ncol = 1)

B <- matrix(c("a","b"),
           ncol = 1,
           nrow = 2)

renda1 <- c(renda)
vetor_de_um <- c(1,1,1,1,1,1,1)

matriz_renda <- 
  cbind(vetor_de_um, renda1)

matriz_renda %*% B

```

REGRESSAO

```{r}
regressao <- 
  dados %>% 
  lm(funcionarios ~ renda, dados=.) 

summary(regressao) 
```

```{r}
residuos <- regressao$residuals
residuos
```

```{r}
#find sse - Sum of Squares Error (SSE)
sse <- sum((fitted(regressao) - dados$funcionarios_porcentagem)^2)
sse

#find ssr Sum of Squares Regression (SSR)
ssr <- sum((fitted(regressao) - mean(dados$funcionarios_porcentagem))^2)
ssr

#find sst Sum of Squares Total (SST)
sst <- ssr + sse
sst

#We can verify that SST = SSR + SSE:
ssr + sse == sst
```


